【裁判字號】    96,重上更(四),112
【裁判日期】    970109
【裁判案由】    擄人勒贖等
【裁判全文】
臺灣高等法院刑事判決           96年度重上更(四)字第112號
上  訴  人
即  被  告  庚○○
                    
            己○○
                    
共      同
選任辯護人  吳仟翼律師
上  訴  人
即  被  告  戊○○
                    
選任辯護人  林廷隆律師
上  訴  人
即  被  告  乙○○
                    
指定辯護人  本院公設辯護人  陳德仁
上列上訴人，因擄人勒贖等案件，不服臺灣臺北地方法院92年度
重訴字第8號，中華民國93年1月5日、93年1月16日第一審判決（
起訴案號：臺灣臺北地方法院檢察署91年度偵字第24195 號、92
年度偵字第312 號、第5566號。並經移送併辦：臺灣臺中地方法
院檢察署92年度偵字第22097 號），提起上訴，經本院判決後，
由最高法院第四次發回更審，本院判決如下：
    主  文
原判決關於庚○○擄人勒贖而故意殺人暨執行刑部分；關於己○○、戊○○、乙○○擄人勒贖暨執行刑部分均撤銷。
庚○○犯強盜罪而故意殺人，累犯，處無期徒刑，褫奪公權終身
，扣案如附表四編號一、附表一編號十四所示之物，均沒收。
己○○、戊○○、乙○○共同意圖勒贖而擄人，己○○處有期徒
刑拾貳年，戊○○、乙○○各處有期徒刑捌年；扣案附表一編號
十六、二十、二十一、二十二、二十六、二十七所示之物，均沒
收。
    事  實
一、庚○○因偽造文書案件，經台灣台北地方法院判處有期徒刑
    3月確定，民國（下同）91年5月3 日執行完畢，猶不知悔改
    。庚○○於91年間為從事應召工作之辛○○擔任保護之工作
    ，於91年3、4月間自辛○○處得知其應召客人（對外以男女
    朋友相稱）壬○○經濟狀況富裕，即生歹念，自同年6 月間
    起，利用辛○○均會告知與壬○○見面時間之機會（因辛○○不願其與壬○○為性行為之際，庚○○撥打電話過來），
    再透過姓名不詳成年人徵信業者（無證據認定該業者就庚○○下述犯行知情），查知壬○○住於臺北縣五股鄉○○路○
    段22巷29號，即先觀察記錄壬○○行蹤。庚○○為遂行強盜
    壬○○財物之目的，於同年7 月間某日邀同其兄己○○、其
    姪戊○○、戊○○友人乙○○，四人意圖為自己不法所有，
    基於共同強盜犯意聯絡，先於同年月17日前某日，至壬○○
    前開住處附近等候，惟未遇壬○○，同年7 月16日，庚○○
    由辛○○處，探知壬○○將自連江縣（馬祖）老家回臺消息
    後，同月17日晚上7、8時許，由庚○○以電話通知己○○，
    由己○○以電話通知戊○○、乙○○至壬○○上開住處附近
    等候，於同日晚間11時許，見壬○○一人獨自駕駛車號００
    ─0000號自小客車返回住處，庚○○即由隨身所攜帶公事包
    中取出其所有預藏在客觀上具有危險性，足以殺傷人身體之
    兇器鋁棒2支及電擊棒1支，將鋁棒2 支各交由戊○○、乙○○持用，電擊棒1 支則交由己○○持用，由庚○○叫住壬○○並喝令其坐入原所駕駛之前開車輛中，因壬○○未遵從，
    戊○○、乙○○、己○○即各持上開鋁棒、電擊棒上前架住
    壬○○，與庚○○將壬○○強拉入其前述所駕駛車輛內後座
    ，再由己○○駕駛上開車輛，庚○○坐於駕駛座旁，戊○○
    、乙○○則坐於壬○○兩旁使其無法離去，庚○○隨即指示
    將壬○○載至臺北市○○○路○段77巷16號6樓之2 庚○○租
    屋處，途中，庚○○由隨身袋子中取出尼龍繩及眼罩（均未
    扣案），指示戊○○以繩子綑綁壬○○雙手及雙腳，乙○○
    以眼罩遮住壬○○雙眼，庚○○復自該隨身之袋子內取出以
    礦泉水空瓶盛裝不明液體，並表示具有安眠效果後，即指示
    戊○○強灌入壬○○口中，到達庚○○前開租屋處後，庚○○為免他人察覺有異，又以帶酒味之不明液體強灌予壬○○
    佯裝酒醉，再指示戊○○、乙○○先將壬○○手、腳鬆綁、
    眼罩拿掉，共同攙扶壬○○上樓，進入屋內後，庚○○見壬○○意識有些異常，且遭其等挾持亦無法反抗，即自壬○○
    身上取得其臺灣銀行馬祖分行（帳號：0000000000）、馬祖
    （連江縣）農會信用部（帳號：0000000000000000）、臺北
    五股郵局（帳號：0000000） 、誠泰商業銀行（下稱誠泰銀
    行）莊敬分行（帳號：0000000000000000000）4家金融機構
    帳戶金融卡，並脅迫逼問壬○○各該金融卡之領款密碼。
二、取得上揭金融卡後，由庚○○將各金融卡及密碼資料交付予
    己○○外出領款，己○○旋即於91年7 月17日晚上11時56分
    許起至同年月18日凌晨2時10分許止，先後於如附表五編號1
    至10、12至16所示時間、地點，持各如附表五編號1 至10、
    12至16所示壬○○所有金融卡插入自動提款機內並鍵入密碼
    ，以上開不正方法連續由各該自動付款設備取得壬○○所有
    如附表五編號1 至10、12至16所示數額現金（其中附表五編
    號1至10所提領之10次，附表五編號12至16所提領之5次，各
    係接續為之，又除連江縣農會部分外，其他三家金融機構於
    每次被跨行提款均各扣手續費新臺幣7 元，以下手續費情形
    相同），且囿於金融卡每日提領現金最高數額限制，為取得
    更多款項，庚○○並將其於91年間某不詳時間、地點所取得
    使用之第一商業銀行新竹東門分行戶名癸○○、帳號000000
    00000 號帳戶（下稱第一銀行癸○○帳戶，此係由不詳姓名
    之人冒用癸○○名義所申辦，惟此部分無證據認定戊○○、
    乙○○、庚○○、己○○知情）資料交付己○○，供為轉帳
    之用。由己○○在如附表五編號11所示時間、地點，持用如
    附表五編號11所示金融卡插入自動付款設備中並鍵入密碼為
    轉帳操作，將新臺幣（下同）10萬元（金融機構於轉帳時扣
    手續費18元，以下情形相同）匯入第一銀行癸○○帳戶內，
    以此不正方法使得庚○○所使用癸○○帳戶內存款債權數額
    增加之利益，己○○所領得上開如附表五編號1 至10、12至
    16所示款項則交由庚○○分配，戊○○、乙○○、己○○於
    91年7月18日凌晨3、4時許先各分得4萬元。當日凌晨庚○○
    、己○○、戊○○、乙○○即商議欲將壬○○釋回，至已取
    得壬○○所有上開金融卡，仍推由己○○後續再提領，隨即
    於同年月18日凌晨4 時許，由己○○駕駛上開壬○○自小客
    車，夥同庚○○、戊○○、乙○○三人押送壬○○至臺北縣
    五股鄉壬○○前開住處附近，乙○○、戊○○二人先後下車
    ，由庚○○、己○○負責處理壬○○釋放事宜，庚○○隨即
    駕駛前開車輛續在附近繞行，迨己○○下車離去後（己○○
    、戊○○、乙○○三人共同強盜犯行，已據本院更三審判處
    罪刑確定在案）。庚○○唯恐壬○○報案，遂單獨基於殺人
    犯意，同日凌晨4 時至中午12時前，某一時間，在不詳地點
    ，以不詳方式乘壬○○意識異常無力抵抗之際，殺害壬○○
    死亡，壬○○屍體於台中縣霧峰鄉鄰○○○道路，即臺中縣
    太平市○○里○○路電信桿中西枝72左分65左分3 約50公尺
    處路旁山坡下，嗣經約一月始被發現。
三、嗣於同月18日下午4時零2分起至同月23日上午10時59分許止
    ，己○○承其前與庚○○、戊○○、乙○○共同意圖為自己
    不法所有及為得財產上不法利益之概括犯意聯絡，再先後於
    如附表五編號17至27、44至54所示時間地點，持各該壬○○
    所有金融卡插入自動提款機內並鍵入密碼，以上開不正方法
    連續由各該自動付款設備取得各該數額之現金（各該同一地
    點密接提領者則分別係接續為之），及先後於如附表五編號
    28至43所示時間、地點，以各壬○○所有之金融卡插入自動
    付款設備中並鍵入密碼為轉帳操作，將各該金額匯入第一銀
    行癸○○帳戶內，連續以此不正方法使得庚○○所用癸○○
    帳戶內存款債權數額增加之利益（各該同一地點密接轉帳者
    則分別係接續為之），其等先後提領及轉帳得款共計達 233
    萬1千600元。除戊○○乙○○於91年7 月25日左右，在臺北
    市○○○路科技猴餐廳內，復自庚○○、己○○處分得各8
    萬元（起訴書誤載為3、4萬元），及己○○再分得10餘萬元
    ，庚○○另償還辛○○50萬元外，餘款均由庚○○自行取得
    。因壬○○行蹤不明，且存款有遭人領用情形，壬○○之兄
    黃○○即於91年7 月24日向臺北市政府警察局刑警大隊報案
    請求偵辦。同年8 月16日12時50分許，臺中縣民子○○，在
    臺中縣太平市○○里○○路電信桿中西枝72左分65左分3 約
    50公尺處路旁山坡下發現已死亡達一月之不明身分之屍體，
    經內政部刑事警察局ＤＮＡ鑑驗，確定是失蹤之丑○○之子
    壬○○，內政部警政署刑事警察局接手調查本案，並向臺北
    市政府警察局調取相關卷宗，發現在91年7 月17日當天起，
    被害人壬○○金融卡曾遭不詳身分男子提領款項，且計遭持
    續提領約4至5日，其等調閱相關資金往來資料發現存款係遭
    轉帳至戶名癸○○之第一銀行新竹東門分行帳戶，然後清查
    他的帳戶，發現該帳戶是人頭帳戶，又根據該人頭帳戶調查
    後，通知曾經匯款至該帳戶寅○○、卯○○協助，並據其等
    供稱係遭人恐嚇才匯款（庚○○恐嚇寅○○、卯○○部分，
    經判處有期徒刑二年，業已確定），始依其等所提供歹徒恐
    嚇所使用之電話通聯資料分析，發現聯絡對象大都是庚○○
    、己○○等人申請使用電話門號，且由相關之通聯資料發現
    庚○○、己○○等人，在91年7 月16、17日曾在壬○○前開
    住處出現，警方於91年11月即研判庚○○、己○○、戊○○
    、乙○○等人涉嫌壬○○命案，後來由報紙得知他們另涉及
    甲○○擄人勒贖案件，遭收押禁見後，亦曾詢問該案件承辦
    之臺北縣政府警察局新店分局，得知該犯罪集團係以庚○○
    為首，警方即於91年12月3 日借提其等查證，庚○○、己○○、戊○○、乙○○見無可抵賴，始寫下自白書承認有以壬○○金融卡提款、轉帳，乃查獲庚○○等人強盜壬○○之情
    。壬○○所有００─0000號小客車，至92年4 月下旬，始在
    臺北市○○街、建國北路口附近０００顯像館空地被尋獲，
    但該車內已清洗，未鑑驗出任何跡證。
四、庚○○另行起意，於91年8 月間某日得知甲○○之相關資料
    ，認有機可乘後，即邀同己○○基於共同意圖勒贖而擄人之
    犯意聯絡，推由庚○○數次觀察記錄甲○○之行蹤，己○○
    則多次騎乘庚○○所有０００─000 號重型機車監視及尾隨
    跟蹤甲○○，且庚○○為遂行擄人勒贖之計畫，單獨意圖為
    自己不法所有，於91年11月25日下午2 時許，在臺北市○○
    街新生公園旁，持自己所有且足以對人之生命、身體、安全
    構成威脅，堪供為兇器使用附表一編號十所示Ｔ型扳手1 支
    （附表十扳手係2支，庚○○使用其中1支，以下情形均相同
    ），竊取辰○○所有懸掛在車號００─0000號廂型車上車牌
    2 面，庚○○得手後，即於同日聯繫Ａ○○（業經原審於92
    年9 月29日判決有期徒刑10年確定在案），囑由己○○聯繫
    戊○○、乙○○至甲○○上班之臺北市○○○路○段258巷29
    號「津泉實業有限公司」附近會合，經庚○○告知Ａ○○、
    戊○○、乙○○共同擄押甲○○勒贖之計畫後，五人遂共同
    基於意圖勒贖而擄人之犯意聯絡，由己○○將庚○○所竊得
    辰○○所有車號００─0000號車牌2 面，懸掛在其前於同年
    月18日下午向不知情鄰居申○○所借得車號００─0000號廂
    型車上，並駕駛該箱型車在附近等候，作為渠等擄人勒贖之
    交通工具，由庚○○、Ａ○○、戊○○、乙○○四人於當晚
    六時許在上開地點，趁甲○○下班行至該處騎樓騎車欲離去
    之際，將甲○○圍住出言要求其合作，甲○○不得不進入前
    開己○○駛來之廂型車後座內，於車上由同乘坐後座Ａ○○
    、戊○○、乙○○等人以（頸部縫住之）黑色衣服套住甲○○之頭部，並以絲襪綑綁甲○○雙手，再由庚○○喝令甲○○以其所有0000000000號行動電話撥打其父巳○○及其母之
    行動電話（分別為0000000000號及0000000000號），要求其
    父母須匯款60萬元後甲○○始可離開，否則要將甲○○帶到
    山上脫光衣服打到殘廢，要求甲○○告知其父巳○○須各以
    20萬元分別匯款至其以午○○名義開設之帳戶即「陽信商業
    銀行」（下稱陽信銀行）帳號00000000000 號、「板信商業
    銀行」（下稱板信銀行）帳號00000000000000號及「萬通商
    業銀行」（下稱萬通銀行）帳號00000000000000號等帳戶內
    （庚○○假冒午○○名義開設帳戶，犯偽造文書罪部分，業
    經判決確定）。Ａ○○在車上並出聲要甲○○合作一點，嗣
    渠等將甲○○載至台北市○○○路○段77巷16號6 樓之2庚○○居住處樓下，由Ａ○○將甲○○背負上樓，再由庚○○另
    以紅色塑膠繩捆綁甲○○雙腳；甲○○之父巳○○接獲前開
    電話，於當晚7 時20分許確定甲○○已遭綁架，認為事態嚴
    重後，遂前往臺北縣政府警察局新店分局報案，警方要求巳
    ○○虛與委蛇，分次匯款以爭取時間，巳○○即於次日即91
    年11月26日凌晨1時52分許、下午2時31分許、5 時34分許，
    先後分3次匯款5萬元、10萬元、5 萬元至上開「陽信銀行」
    帳戶內共計20萬元，庚○○再指示己○○持前開陽信銀行金
    融卡至附近銀行提款，己○○遂頭戴假髮、帽子先於同年月
    26日凌晨3時至附近不詳銀行提款機提領5萬元，再於當日下
    午4時許，至附近臺北銀行長安東路分行提款機提領6萬元，
    共計11萬元得手後，由庚○○分配予己○○、Ａ○○、乙○○各2萬元，戊○○1萬元，其餘贖款歸庚○○獨有。嗣同日
    晚上10時35分許，經警循線在臺北市○○○路○ 段77巷16號
    前，查獲正欲騎乘前開車號０００─000 號重型機車己○○
    後，經己○○帶警於當晚10時40分許，至前開庚○○居住處
    查獲庚○○、Ａ○○與乙○○等人，當場救回受控制之甲○○，並在庚○○、己○○、Ａ○○及乙○○等人身上起獲剩
    餘，如附表一編號28所示勒贖得款共76100 元，於己○○身
    上起出為庚○○所有供其提領前開勒贖得款所用附表一編號
    20、21、22號所示上開3家銀行之金融卡共3張，及編號26之
    銀行帳號紀錄單5 張，又在現場扣得如附表一編號16所示，
    供其等綑綁甲○○手腳之絲襪、紅色塑膠繩，暨套在甲○○
    頭部之黑色衣服各1 件，如附表一編號27所示供上述己○○
    至提款機領款時戴用之假髮、帽子各1 件，如附表一編號10
    所示庚○○所有供其竊取上開車牌所用之Ｔ型扳手1 支，及
    庚○○所有供其等為擄走壬○○時所用如附表一編號14所示
    電擊棒1 支，與其餘如附表一所示物品；循線於翌日即同年
    月27日凌晨2時40分許，在臺中縣太平市○○路600巷30號查
    獲戊○○；於91年12月3 日經庚○○、己○○、Ａ○○分別
    同意搜索後，在庚○○上開租屋處當場扣得如附表二所示之
    物，在己○○位於臺北市○○街28巷13號住處扣得如附表三
    所示之物，在Ａ○○位於臺北市○○路199巷35號2樓住處，
    扣得Ａ○○所有上海商業儲蓄銀行存摺1本；又於91年12月4
    日經己○○同意搜索後，在其駕駛車號００─0000號自用小
    客車內扣得庚○○所有供前開對壬○○強盜所用如附表四編
    號1所示鋁棒2支暨其餘物品；復於92年1月3日在庚○○上開
    租屋處扣得如附表六所示物品（庚○○共同擄人勒贖，業據
    本院更三審判處罪刑確定在案）。
五、案經內政部警政署刑事警察局、臺北縣政府警察局新店分局
    、臺北市政府警察局大安分局分別報請臺灣臺北地方法院檢
    察署檢察官偵查起訴，及由壬○○之兄丙○○報請臺北市政
    府警察局刑警大隊移請臺灣臺北地方法院檢察署檢察官呈請
    臺灣高等法院檢察署核轉臺灣臺中地方法院檢察署檢察官偵
    查後併案審理（庚○○另所犯恐嚇、竊盜、侵占、偽造文書
    罪，己○○另外所犯偽造文書罪，均已確定）。
    理  由
甲、程序方面：
一、被告庚○○警詢陳述之證據能力：
(一)按，被告之自白，須非出於強暴、脅迫、利誘、詐欺、疲勞
    訊問、違法羈押或其他不正之方法，且與事實相符者，始得
    採為證據，刑事訴訟法第156條第1項定有明文。本案上訴人
    即被告庚○○，雖辯稱其於92年1 月22日該次經警借提詢問
    之供述，係遭刑求後所為，且其在當日解還臺灣臺北看守所
    時曾自述被刑求，經檢驗並有雙手腕紅腫情形，亦有該日臺
    灣臺北看守所新收借提還押被告內外傷記錄表影本一份可憑
    。惟就其所稱遭刑求情形，其在當日解還偵查訊問時係指稱
    ：有遭警員毆打頭部，在偵訊時並將其手腳銬在一起，使其
    手的顏色現在不一樣，但無外傷等語；於檢察官訊問並提供
    曾訊問被告庚○○警員照片供其指認時，稱係遭警員丁○○
    在廁所、偵訊室外走道毆打右太陽穴，當時無其他人在場；
    於原審中則謂：當時詢問其之警員丁○○曾打其右太陽穴，
    但沒有外傷，尚有其他傷害係其他警員所打，當天回到看守
    所時左手紅腫，亦係遭警員丁○○用力扯其雙手所造成等情
    。關於其是日所受雙手腕紅腫傷害究竟係因遭手腳銬在一起
    ，或係因警員丁○○用力拉扯所致，已有不符。證人即警員
    丁○○於原審中結證稱：當日並無毆打被告庚○○之行為，
    並稱當日係伊負責製作筆錄，並未陪同被告庚○○上洗手間
    ，當日怕其情緒激動有對其上手銬，且製作筆錄時因為有些
    證詞對被告庚○○不利，被告有站起來，伊等上前制止等語
    。則就被告庚○○所稱係在廁所及偵訊室外走道遭警員丁○○毆打一事，是否屬實，已有可疑；且就被告庚○○當日雙
    手手腕僅有紅腫傷勢，係因其戴上手銬於坐立行進間碰觸所
    致，或如證人即警員丁○○所稱因被告庚○○情緒激動而曾
    上前制止時所造成，亦非無可能。
(二)被告庚○○於當日解還至臺灣臺北地方法院檢察署時，雖如
    前述稱有遭刑求，惟經檢察官提示警詢筆錄後，其僅就91年
    7 月18日曾否至新竹關西地區一事謂筆錄記載與其所述不符
    ，其餘供述則稱均實在。就該日其在91年7 月18日究竟有無
    離開臺北一事受詢問時，其有供稱曾到新竹關西，該筆錄卻
    未予記載而以其回答內容為無法說明，與其所表達意思不符
    之部分。證人丁○○已證稱筆錄後來有出示與被告庚○○，
    訊問其有無誤載或要補充者，每一段筆錄亦有唸給被告庚○○聽。該份筆錄記載縱有未就被告庚○○供述內容逐字記載
    之情形，仍與被告庚○○所辯稱該次受詢問時之供述非出於
    自由意志者有間，遑論被告於91年12月4 日警詢中即曾供稱
    ：91年7 月18日上午其將被害人壬○○所有車輛停放在台北
    縣五股鄉○○路某金紙店前，隨即返回上開租屋處，且當日
    並未離開臺北市等語，以被告庚○○是日所述此部分情節，
    已見其前為相同供述，其餘供述內容，如前述，復據庚○○
    於偵查中供稱均屬實等情，更難認被告庚○○該日有何遭強
    暴、脅迫而為前開供述情形。
二、證人即共同被告庚○○、己○○、戊○○、乙○○，審判外
    陳述之證據能力：
    原審依法對於各共同被告分離審判，使各共同被告就他被告
    之犯罪事實以證人地位具結並接受詰問，被告詰問權及對質
    權已獲確保。而共同被告庚○○、己○○、戊○○、乙○○
    於警詢及偵查中所為不利於他被告之陳述，就他被告本人而
    言，均屬刑事訴訟法第159條第1項規定之傳聞證據，惟被告
    之對質詰問權已延緩至審判程序中行使及確保，被告及辯護
    人亦同意該警詢筆錄作為證據，依刑事訴訟法第159條之5第
    1 項規定，得為證據。共同被告於審判外之證言，包括警詢
    筆錄對於他被告不利之陳述，均具證據能力。
三、被告以外之人子○○、未○○、辰○○、申○○於警詢供述
    之證據能力：
    被告及其等辯護人，對於證人即被告以外之人子○○、未○○、辰○○、申○○之警詢筆錄，均同意而不爭執證據能力
    （本院更三審卷108、109頁，本院更四審卷），依刑事訴訟
    法第159條之5第1項，自有證據能力。
乙、實體方面：
壹、認定被害人壬○○部分之證據及理由：
一、關於被告庚○○等人共同強盜壬○○財物部分：
    訊據上訴人即被告（下稱被告）庚○○，固坦承有於上揭時
    地找被害人壬○○，並在壬○○上車後綑綁伊手腳、令伊戴
    上眼罩，到達其住處後，仍綑綁被害人壬○○，被告有向被
    害人壬○○拿取上開金融卡，經同案被告己○○前往領款後
    ，當日由庚○○分配與同案被告己○○、戊○○、乙○○各
    4萬元，相隔約1星期後再分配與同案被告己○○10萬餘元、
    同案被告戊○○、乙○○各8 萬元，還給辛○○50萬元等情
    ，惟矢口否認係意圖勒贖或強盜而為上開行為，先後辯稱：
    係因案外人辛○○告知曾遭壬○○竊走價值約130 萬餘元紀
    念手錶，其才主動欲代為處理，且係被害人壬○○表示已將
    該手錶變賣約130 萬餘元，並為歸還變賣得款才交付其前開
    金融卡、提供密碼資料由其等前往領款，所提領逾130 萬餘
    元之部分，係因壬○○同意交付其等作為催討債務之佣金，
    並非擄人勒贖或強盜云云。同案被告己○○辯稱：庚○○僅
    告知伊等因與被害人壬○○價值130 萬餘元手錶，而有債務
    糾紛，才應庚○○之邀前往一起催討債務，並聯絡戊○○、
    乙○○前來幫忙，前後所分得款項亦係代為討債報酬，並非
    為勒贖而擄壬○○，亦非強盜行為云云。同案被告戊○○、
    乙○○辯稱：庚○○係告知渠等因與被害人壬○○價值 130
    萬餘元手錶而有債務糾紛，才應庚○○、己○○之邀，前往
    一起催討債務，所分得款項前後共計12萬元，則係代為討債
    報酬，並非擄人勒贖或強盜行為云云。惟查：
(一)被告庚○○確有委請姓名不詳成年人徵信業者查知被害人壬○○住處，再觀察記錄被害人壬○○行蹤後，於前開時地聯
    繫同案被告己○○、戊○○、乙○○，由己○○、戊○○、
    乙○○分持扣案兇器如附表一編號14所示電擊棒1 支、附表
    四編號1所示鋁棒2支強令被害人壬○○上車後帶往前開被告
    庚○○租屋處，並以綑綁壬○○手腳、強令伊戴上眼罩等方
    式剝奪行動自由，再自被害人壬○○處取得伊所有前述金融
    卡4 張及密碼資料後，先後提領、轉帳取得附表五所示各該
    款項等情，業據被告庚○○及同案被告己○○供承在卷，且
    與同案被告戊○○、乙○○所述情節相符，就其等有在車上
    及被告庚○○租屋處強灌不明液體使被害人壬○○意識異常
    乙節，被告庚○○雖辯稱，令同案被告戊○○強灌被害人壬○○之液體，係以礦泉水加入康得六百類之治療感冒藥物，
    且僅有口頭向被害人壬○○恫稱將灌伊酒，讓伊似酒醉狀，
    實際上並未強灌該液體云云。然同案被告乙○○於原審供稱
    ：被害人壬○○遭其等控制後，有見到伊迷迷糊糊愛睡覺的
    樣子，被告庚○○並表示灌被害人壬○○之藥為安眠藥等語
    （參見原審92年11月24日審理筆錄），核與同案被告戊○○
    所供稱：強灌藥予被害人壬○○時，被告庚○○有說係灌安
    眠藥等情相符。再參諸同案被告己○○亦供稱：壬○○在被
    告庚○○租屋處迄離開期間，意識並非清楚等情，若如被告
    庚○○所稱僅令被害人壬○○服用康得600 類治療感冒藥物
    ，當不致使被害人壬○○意識異常，足見被告庚○○確有指
    示將使人意識異常之不明液體強灌被害人壬○○，以遂行剝
    奪被害人壬○○行動自由之行為，是以，被告庚○○及同案
    被告己○○、戊○○、乙○○確有妨害被害人壬○○自由之
    行為，極為明確。
(二)被告庚○○等人辯稱其等所為僅係向被害人壬○○催討債務
    ，並非強盜云云。然查：
    1.被告庚○○與同案被告己○○、戊○○、乙○○四人所辯
      催討債務，無非係指被告庚○○代案外人辛○○向被害人
      壬○○索取辛○○遭竊價值130 萬餘元手錶乙事。然究竟
      壬○○有無偷竊辛○○手錶？證人辛○○於警詢時、偵查
      中及原審、本院前審中始終證稱：被害人壬○○並無竊走
      渠所有手錶，壬○○亦未積欠渠債務，渠並未曾告知被告
      庚○○此情或委託其代為處理，渠與被害人壬○○間並無
      金錢糾紛等語（原審卷三第13至44頁，本院更一審卷一第
      113至116頁、卷二第14至53頁，更二審卷149至162頁）。
      而被告庚○○於警訊時即自承辛○○並未委託其向壬○○
      索回手錶之事（24195號偵查卷144頁背面），自難認被告
      庚○○所稱係得知證人辛○○與被害人壬○○間有手錶債
      務糾紛，始代為向被害人壬○○催討者屬實。
    2.共同被告間對於所謂「催討債務」之情節，所供亦不相符
      ，同案被告己○○於原審中供稱：上車前被告庚○○有告
      知被害人壬○○要不要與其處理債務云云，與同案被告戊○○於警詢時所供：其等令被害人壬○○上車前，被告庚○○係質問被害人壬○○有偷拿被告庚○○所有名錶云云
      ，已不相符。而同案被告戊○○於原審92年11月10日審理
      中供述：其與被告乙○○、被告庚○○、己○○與被害人
      壬○○見面，迄令被害人壬○○進入前述原本為被害人壬○○所駕駛之００─0000號自用小客車後座間，被害人壬○○並未與其4 人交談，只有被告庚○○有叫被害人壬○○姓名，然後其等即將被害人壬○○拉上車等語，亦與其
      等上揭所供不符。再者，就被害人壬○○在車上經被告庚○○質問該手錶時之回應，被告乙○○更稱被害人壬○○
      當場曾表示無此事（91年12月6 日警詢筆錄），亦與被告
      庚○○、己○○所稱被害人壬○○有告知該只手錶遭伊變
      賣得款約130 萬餘元等情不符，則被告庚○○所稱：有向
      被害人壬○○表明為處理債務糾紛，前後即有不符，所辯
      上情，自有可疑。
    3.況被告庚○○辯稱係代辛○○向被害人壬○○催討130 萬
      元，惟依其所自承情節，事後卻僅在91年7 月20餘日時曾
      將所取得0000000 元中之50萬元交付與證人辛○○，已與
      其所辯稱為催討債務130 萬元一事不符，且以其等實際提
      領取得233萬餘元，又遠高於其所稱催討之數額130萬元，
      被告庚○○復辯稱高於130 萬元部分係作為其與同案被告
      己○○、戊○○、乙○○等人催討債務報酬，衡以僅報酬
      金額即幾近債務數額之情，委託催討債務而應給付報酬之
      人，又係證人辛○○而與被害人壬○○無涉，壬○○焉有
      同意交付之可能，均足見被告庚○○等人並非為催討債務
      而為強盜之行為，其等應係基於強盜不法所有意圖，昭然
      甚明。
    4.同案被告己○○、戊○○及乙○○雖一再辯稱其等是信賴
      被告庚○○告知去討債而信以為真，主觀上未有強盜犯意
      云云。然查，己○○、戊○○及乙○○對於「被告庚○○
      如何告知討債」、「討何種債」、「為誰討債」詳細原委
      、背景、時地從未供述具體事實，是以縱被告庚○○真有
      泛泛如此陳述，何以其等主觀上就認定與被害人間有債權
      債務關係。況且，同案被告己○○、戊○○及乙○○客觀
      上既未聽聞被告庚○○協談債務之清償方案，其等所為本
      案犯罪手法，係以鋁棒、電擊棒強制被害人壬○○上車，
      復以對被害人以尼龍繩綑綁、以眼罩遮眼，再對被害人強
      灌不明液體，均顯示其等不欲被害人壬○○查覺犯案之人
      ，且壓制被害人壬○○抵抗之可能，所為手法均與討債方
      式不符，難認同案被告己○○、戊○○及乙○○主觀犯意
      係為討債。再者，被告庚○○、同案被告己○○、戊○○
      所述情節，在其等強令壬○○上車後迄戊○○、乙○○2
      人離去之期間，被告庚○○並無與所代為催討債務之證人
      辛○○為任何聯繫以洽商債務清償方式等事宜，同案被告
      己○○竟絲毫不疑，亦顯悖於常情。綜上所述，難認被告
      庚○○係代證人辛○○向被害人壬○○催討竊取手錶債務
      始為前開行為，亦難認有具體情況足以使己○○、戊○○
      、乙○○主觀上認僅為討債而為上開行為，且有合法正當
      理由可令被害人壬○○交付上開財物，而非強盜行為。
(三)同案被告乙○○於原審92年11月24日審理期日曾供稱：91年
    7月17日前即曾與戊○○、庚○○、己○○4人先至被害人壬○○上開住處等候被害人壬○○約有7、8小時之久，並稱其
    間，被告庚○○要求其等保持安靜以免遭人發現，核與同案
    被告己○○所供承案發前即曾至被害人壬○○住處附近埋伏
    數次等情相符，以其等事先周詳勘查之情狀，及覓得被害人
    壬○○後，被告庚○○尚且提供扣案兇器鋁棒2支、電擊棒1
    支分別交付與己○○、戊○○、乙○○在先，被害人壬○○
    甫上車，庚○○又分別令戊○○、乙○○以綑綁伊手腳及戴
    上眼罩，其間復提供前開不明液體使被害人壬○○昏迷情形
    ，顯示被告庚○○事前即有詳盡計劃除剝奪被害人壬○○行
    動自由外，並有令被害人壬○○無法辨識將被帶往何處及令
    伊意識異常，無法反抗，甚至製造被害人壬○○係酒醉圖掩
    人耳目之方式，若僅為催討債務，何以須如此大費周章，此
    可見被告庚○○絲毫無任何預期被害人壬○○同意配合清償
    債務或提供相當擔保之可能。尤有進者，被告庚○○及同案
    被告己○○均供承：被害人壬○○離去前並未取回所交付上
    開金融卡而任由其等提領，雖被告庚○○稱：係因查得被害
    人壬○○上開帳戶內共計有高於200 萬元金額，且已與被害
    人壬○○協調經同意高於130 萬元者，即作為其可得佣金，
    被害人壬○○且說不會再使用各該帳戶才未取回云云。但經
    檢察官詰問以既然被害人壬○○同意給付，為何不由被害人
    壬○○1 次提領而須取走伊提款卡分次多日提領時，其既答
    稱怕被害人壬○○又反悔。則何以被告庚○○竟又不懼被害
    人壬○○因反悔而於離去後即辦理各該帳戶停止給付或將伊
    之款項先行領走，致其等無法取得催討債款及報酬，庚○○
    所辯上情，有悖常情。由前述情節觀之，被告庚○○實係為
    強盜而擄走被害人壬○○，且由同案被告己○○對前述不合
    常情之處竟無疑問而參與為前述行為，亦可見其實明知被告
    庚○○邀其參與者係強盜行為，被告庚○○及同案被告己○○所辯云云，顯圖飾卸之詞，均難採信。且同案被告己○○
    、戊○○、乙○○三人此部分共同強盜犯行，亦經本院更三
    審判處罪刑，並經最高法院上訴駁回而確定，堪認被告四人
    強盜犯行，要堪認定。此外，復有兇器如附表四編號1 所示
    鋁棒2支、如附表一編號14所示電擊棒1支扣案，及被害人壬○○所有臺灣銀行、郵局、連江縣馬祖農會、誠泰銀行帳戶
    往來明細表、第一銀行癸○○帳戶往來明細表可證。被告等
    人強盜壬○○犯行，洵堪認定。
二、關於庚○○強盜而故意殺害壬○○部分：
    訊據被告庚○○，矢口否認有前揭對壬○○為強盜行為後，
    故意予以殺害行為，並先後辯稱：91年7月18日凌晨5時許，
    其與同案被告己○○、戊○○、乙○○共同商議載送被害人
    壬○○返回伊五股鄉住處，於戊○○、乙○○、己○○先後
    下車後，其將壬○○前揭車輛駕駛至被害人壬○○住處附近
    之臺北縣五股鄉○○路某金紙店前，其即下車搭乘計程車返
    回前開租屋處，並未殺害被害人壬○○云云。然查：
(一)案外人子○○於91年8 月16日12時50分許，在臺中縣太平市
    ○○里○○路電信桿中西枝72左分65左分3約50 公尺處路旁
    山坡下發現屍體等情，業據證人子○○陳述在卷，而該屍體
    ，經過ＤＮＡ鑑定結果，與被害人壬○○親生母親丑○○為
    親子關係機率達99‧998%，並經被害人壬○○之侄未○○指
    認無訛後辦理領回該屍體等情，有內政部警政署刑事警察局
    鑑驗書可考，並據證人未○○供述在卷，堪認上揭屍體確係
    壬○○本人，且被害人壬○○確已死亡，均堪認定。
(二)被害人壬○○死亡是否他殺乙節：
    1.證人即被害人壬○○之兄丙○○於本院前審具結證稱：91
      年7月17日下午6時30分許被害人壬○○離開康門有限公司
      後即未再與家人聯絡（本院更三審卷309 頁）；證人辛○○於警詢、偵查復證稱約於91年7 月16日與被害人壬○○
      通話後，雖曾撥打被害人壬○○電話均未曾取得聯繫等語
      ，再參諸同案被告戊○○、乙○○所供於同年月18日凌晨
      4、5時許下車離去時，被害人壬○○尚與被告庚○○、己○○同乘坐於該車內，手仍遭綁住，同案被告己○○則供
      稱其係繼該2 人之後離去，斯時被害人壬○○仍未離去，
      手亦仍被綁住等語，並據被告庚○○為相同之供述，及經
      同案被告戊○○、乙○○於警詢時均指認被害人壬○○之
      屍體所著衣物，與其等在91年7 月18日凌晨4、5時許最後
      見到被害人壬○○時所穿著之衣物相同等情，堪認於91年
      7 月18日凌晨4、5時許，戊○○、乙○○、己○○相繼離
      去後未久，被害人壬○○尚在被告庚○○之汽車內，且該
      汽車內僅有被告庚○○及被捆綁之被害人而已。
    2.被害人為馬祖人，在台北及馬祖均有公司，平常住在馬祖
      及台北縣五股鄉等情，業經被害人壬○○之兄丙○○陳述
      在卷（本院更三審卷309 頁），足認被害人壬○○與陳屍
      之台中縣太平山區無地緣關係，而被害人於突遭被告庚○○強盜之後，焉有隨即獨自跑到台中山區自殺動機。臺灣
      臺中地方法院檢察署法醫師酉○○進行解剖鑑定結果亦認
      他殺之可能性較高，有臺灣臺中地方法院檢察署91年9 月
      12日法醫解剖記錄可稽（相字卷50至54頁）；本院前審及
      更四審函詢後，臺灣臺中地方法院檢察署法醫酉○○於95
      年11月6 日函覆本院：「由周圍之狀況及發現之地點，非
      一般自殺者或遊山玩水所會去之位置，且與死者無地緣之
      關係。死者被發現時：死亡姿勢雙手後仰、腳彎曲，非病
      死姿勢。現場亦沒有發現自殺所用之繩索或器物。腳穿五
      指襪並無滑破之痕跡，衣服、褲子亦無刮破、滑破之所見
      。手、足、頭、全身並無特殊致命骨折之所見，故顯非意
      外之死亡。（亦未有）致死性車禍後遭棄屍所常見之脛骨
      骨折、肱骨骨折或膝蓋骨骨折。死者確定為他殺」，此有
      臺灣臺中地方法院檢察署91年9 月12日法醫解剖記錄及法
      醫酉○○於95年11月2日函覆本院說明（本院更三審卷226
      、227頁），96年8月30日覆稱「鑑定結果為他殺，只是未
      有足夠之身體表徵，得以確定係以何種手段將死者殺死」
      （更四審卷266 頁），被害人壬○○遭他殺之事實，洵堪
      確認。
(三)關於導致被害人壬○○死亡之原因：
    1.被害人於91年8 月16日屍體被發現當時，身體已腐爛，上
      半身已見骨，頭髮並已掉光，頭部腐爛結果只剩頭骨，此
      據證人即發現人子○○陳明（相驗卷 5、11、12頁），且
      有屍體被發現時照片8幀在卷可憑（相驗卷7至8 頁）。又
      臺灣臺中地方法院檢察署檢察官督同法醫師酉○○解剖結
      果：「上半身幾乎骨化、胸腹部器官均已腐敗」、並於死
      因初步鑑定欄載：「三、關於其死因推斷死亡時間約為1
      至2 月，死因：因上半身腐敗迅速，可能有出血或傷口，
      故蟲吃得較快，又不見死蟲屍殼，應可知非毒物中毒死亡
      。四、死者亦『有可能』為頸部受扼所造成之窒息死亡，
      因齒齦呈現粉紅色之表徵。不管如何死亡，以他殺之可能
      性較高」，此有臺灣臺中地方法院檢察署法醫師酉○○出
      具解剖紀錄、相驗屍體證明書附卷可按（相字卷54頁）。
      本院為盡調查證據之能事，函查相關事項：「一、依該次
      解剖鑑定結果，究能否判定劉員死亡之原因？二、上揭第
      三點載：『死因因上半身腐敗迅速，可能有出血或傷口，
      故蟲吃得較快。』是否係認定『出血、傷口』為死者死亡
      之原因？若是，則何以認定出血傷口導致劉員死亡？三、
      解剖紀錄死因初步鑑定欄第四點另載：『死者亦有可能為
      頸部受扼所造成之窒息死亡，因齒齦呈現粉紅色之表徵。
      』則此點死亡原因，與上揭『出血、傷口』之死因兩者間
      關係為何？併請說明有無可能係頸部受扼時導致其上半身
      『有出血或傷口』之現象？或謂二者均同時為導致死亡之
      原因？」，經法醫酉○○函覆：「死因推斷因屍體腐敗嚴
      重，無法判讀‧‧‧死者確定為他殺；自殺、意外、病死
      之可能性幾乎為零；但用何種手段將死者殺害，則因屍體
      腐敗明顯，時日長久，難以判讀」，有95年11月2 日法醫
      酉○○函件說明可參（本院更三審卷226、227頁）。
    2.以被害人壬○○遭發現之際，已距殺害時間長久，身體已
      嚴重腐敗，上身已見骨，雖經法醫師解剖鑑定，仍因未有
      足夠之身體表徵，得以確定兇手係以何種手段將死者殺害
      。又被害人屍體所呈牙齦出血象現象，究否遭扼勒而窒息
      死亡乙節，檢察官於起訴書據以論斷被害人壬○○係遭扼
      勒窒息而死，所引據「簡明實用法醫學第183 頁」，詳酌
      其內容：「牙齦出血（玫瑰齒）係窒息較常見之現象，尤
      其是經過酒精浸泡後更為明顯。其發生可能由於窒息時頭
      部嚴重淤血，毛細血管內壓增加，再加上缺氧致血管通透
      性增高所致。但近來有報告指出，該現象也可見於『非窒
      息』死亡之屍體」（5566號偵查卷399 頁），據此，上揭
      法醫文獻亦指明牙齦出血（玫瑰齒）之現象也可見於非窒
      息死亡之屍體，檢察官申引推論被害人壬○○死因為遭扼
      勒窒息死亡，即嫌速斷。況且，本案法醫解剖結果亦不能
      對此確認，業如上述，是依現有證據，自亦不能遽認被害
      人壬○○係遭扼勒頸部致窒息死亡。
    3.被害人被發現時身體已嚴重腐敗，上身已見骨，頭部並因
      腐爛僅剩頭骨，因此解剖鑑定結果無從判定其死亡原因，
      業如上述。而被害人壬○○遭發現現場，在下方五公尺處
      ，乃荒郊野外之處，觀諸被害人屍體被發現時照片，屍體
      旁業已雜草蔓延，雖未見現場有打鬥、掙扎痕跡，然被害
      人壬○○之死亡原因既已無從鑑得，則被害人壬○○究係
      在先前即遭殺害，或者，係於意識異常之際，被載到上揭
      現場以扼勒方式殺害，同時都有可能造成現場無跡象結果
      ，是以發現屍體處所是否為殺害壬○○處所，即無證據得
      以確定（然亦無證據可證明被告庚○○有搬運遺棄屍體之
      事實，詳後敘）。從而，台中縣警察局霧峰分局調查報告
      認定：「棄屍地點為台中縣太平市○○里○區○○道，且
      鄰近南投縣國姓鄉，為一偏遠山區，人煙罕至，依死者態
      樣及現場勘查結果無掙扎情形，研判該處非第一現場」（
      有該分局調查報告可按，相字卷57頁），亦屬推論之見。
    4.然在被害人意識異常（如被施以安眠藥類）之際，被載到
      上揭處所殺害情形，現場亦不致有打鬥及掙扎痕跡，是以
      ，上揭「研判意見」雖非無據，然亦不能證明之；反之，
      內政部刑事警察局94年3 月17日刑偵一字第0000000000號
      函覆本院稱：「由相關資料並無法認定發現壬○○屍體處
      （位太平市○○里○○道路）非係第一現場」（本院更一
      審卷165 頁），核諸上揭說明，雖然「無法排除非第一現
      場」，亦屬有據，惟反之，現場係九九峰下游，位置偏僻
      ，陳屍地在馬路下方五公尺（相驗卷第11頁子○○供詞，
      及7至8頁相片），被害人壬○○極可能係在此發現地附近
      遭殺害後，屍體因各種因素而被發現於該處，是本案得以
      認定者乃被害人在當日上午凌晨4、5時許至中午12時前之
      某一時間，遭不詳方式在此處附近某地點被殺害之事實，
      至被害人壬○○究在何處所遭殺害，依現存證據尚無從確
      認之。
(四)被告庚○○是否為殺害壬○○之行為人：
    1.被告庚○○雖供稱：在己○○離去後，其於當日上午7 時
      許，將被害人壬○○載送至臺北縣五股鄉○○路被害人壬○○住處附近某金紙店後，因同案被告己○○未離去前，
      在車上其有再綁住被害人壬○○之手腳，其為被害人鬆開
      雙手後，被害人壬○○自行鬆開雙腳之際，其亦下車而由
      被害人壬○○自行駕車離去，其則搭乘計程車返回前開租
      屋處，並稱之前被害人壬○○之精神狀況不錯，並有與被
      告聊天云云。但同案被告己○○、戊○○、乙○○於警詢
      時及偵審中均一致陳稱渠等離去時被害人壬○○顯得迷迷
      糊糊、沒力氣，意識並非很清楚（參見被告戊○○91年12
      月3日警詢筆錄、被告乙○○92年1月6 日偵訊筆錄、被告
      己○○原審92年10月27日審理筆錄）。被害人壬○○有無
      如被告庚○○所述，尚得自行鬆開雙腳後又自行駕車離去
      之能力，即有可疑。
    2.門號0000000000行動電話乃登記被告庚○○所有，有台灣
      大哥大股份有限公司（下稱台灣大哥大公司）之查詢資料
      可稽（24195號偵查卷一第357頁），而被告庚○○於92年
      2月14日、同年3月10日偵查中並自承91年7 月18日當日，
      門號0000000000 行動電話門號係由其本人使用（24195號
      偵查案二第495頁至第496頁、586頁至第589頁），此先得
      確認。91年7 月18日上午10時17分39秒，被告庚○○所持
      前開0000000000行動電話曾與號碼（02）00000000號電話
      聯絡，當時該行動電話通話所使用基地臺位置在桃園縣楊
      梅鎮○○路○段289號3 樓，隨後於當日10時49分20秒許與
      0000000000號電話聯絡時，基地臺位置在桃園縣中壢市○○路○段281號7 樓頂，10時55分47秒再與0000000000號電
      話聯絡時基地臺位置在桃園縣中壢市○○○路○段268號4
      樓頂，有該通聯紀錄在卷為憑（24195偵查卷一第358頁）
      。依各該通聯紀錄時間密接且基地臺位置隨使用時間順序
      所呈現之移動方向，明顯可見當日被告庚○○在上午10時
      許近11時許係在桃園縣附近，其移動方向係由南往北移動
      之情形，並經承辦警員實地勘測各該行動電話基地臺位置
      結果，該桃園縣中壢市○○路○段281號7 樓頂基地臺涵蓋
      國道中山高速公路北上61Ｋ至59Ｋ間、桃園縣中壢市○○○路○段268號4 樓頂基地臺位置涵蓋國道中山高速公路北
      上55‧6Ｋ至53‧2Ｋ間，且該2 基地臺位置以時速60公里
      駕駛亦僅需3至8分鐘等情，有職務報告書及相關位置地圖
      附卷可憑（5566號偵查卷393至396頁）。是以，被告當日
      非惟有離開臺北市，且依各該時間密接通話紀錄所在基地
      臺位置呈由南往北之情況，亦可認斯時被告庚○○在當日
      凌晨離開台北市○○○路○ 段77巷16號住處後，曾經南下
      ，而正由南返回北部之事實，至為明確。
    3.對於被告庚○○91年7 月18日當日上午行蹤，被告庚○○
      最初於91年12月4日警詢中先供稱：91年7月18日上午將被
      害人壬○○所有車輛停放在臺北縣五股鄉○○路某金紙店
      前，隨即返回上開租屋處，（當日）就未離開住處，當日
      亦未離開臺北市等語（29145號偵查卷一第104頁背面），
      衡情被告庚○○強押被害人壬○○予以強盜，乃重大犯罪
      事實，理當記憶深刻，被告庚○○歷經自7 月17日晚間迄
      翌日即18日凌晨與被害人壬○○洽商，而終夜未眠之後，
      在疲倦不堪的情形下，復立即開車南下，對此特定事故，
      被告庚○○應有相當印象，然而被告庚○○卻於距離事發
      僅三個月餘之後，對於此特別之經歷，竟陳述與事實不符
      之情節，被告庚○○顯非出於遺忘，應係虛偽陳述而刻意
      隱瞞之意。
    4.被告庚○○92年1 月22日警詢時，再詢以為何在92年時隔
      近半年仍記得91年7 月18日未離開臺北市乙事，被告答稱
      因其很少離開臺北市，所以能記得該情，惟經警提示被告
      庚○○前述其曾在桃園地區出現並由南往北之通聯紀錄後
      ，被告庚○○即於92年1 月22日偵查中改稱當日其應係前
      往新竹關西地區（24195號偵查卷二第538至539 頁），經
      檢察官於92年2月14日偵查中進一步訊問以究竟在91年7月
      18日凌晨何時送被害人壬○○返回住處後，被告雖稱以：
      其約在當日上午6時回到前開租屋處，並在當日上午8時許
      駕車自松江路經中山高速公路前往新竹關西，約在『下午
      』才自關西回來，回程係經『國道第二高速公路』，約『
      下午2、3時』或『3、4時』回來（24195號偵查卷二第495
      至496 頁）。茲應審究者乃被告庚○○所辯前往關西乙節
      是否屬實？被告答辯路線與客觀上撥打上揭行動電話位置
      關連為何？經查：
      (1)被告91年7 月18日上午10時17分39秒，撥打0000000000
        行動電話所使用基地臺位置在桃園縣楊梅鎮○○路○ 段
        289號3樓，而經承辦警員於92年3月2日實地偵測結果，
        於國道中山高速公路上未能偵測到，有職務報告書可稽
        （5566號偵查卷396 頁），本院函詢台灣大哥大公司：
        「上揭基地發射訊號之範圍是否包括中山高速公路之路
        段？若不包括，則91年7 月間發射範圍與中山高速公路
        距離多遠？」經台灣大哥大公司函覆：「位於桃園縣楊
        梅鎮○○路○段289號3樓基地台距離中山高速公路約2.7
        公里，未涵蓋中山高速公路。該基地台樓高三層，加上
        該處地形，估計可涵蓋1.2至1.5公里，距離高速公路還
        有1.5公里至1.2公里左右。基地台涵蓋不佳的區域確有
        可能因為車速或氣候因素而收不到信號。最可能影響基
        地台涵蓋情況為當時基地台障礙、或維修等因素」，有
        台灣大哥大公司95年11月13日台信網（95）字第1723號
        函可稽（本院更三審卷228 頁），至上揭說明是否適用
        於案發當時91年7 月間情形，台灣大哥大公司再次函覆
        ：「該基地台於民國91年7 月間涵蓋範圍因時空背景改
        變，已無法還原當時情況」，亦有台灣大哥大股份有限
        公司95年12月5 日台信網（95）字第1916號函文可憑（
        本院更三審卷267頁）。
      (2)依上揭函查結果，可知以現狀上揭基地台發射範圍並未
        涵蓋中山高速公路，還有1.2至1.5公里左右之距離，至
        91年7 月間涵蓋範圍因無法還原當時情形，而未詳其究
        。綜上，被告於91年7 月18日上午10時17分39秒，撥打
        0000000000行動電話時，究否在中山高速公路，雖不能
        確認，惟堪確認者乃被告庚○○其時確實在桃園縣楊梅
        鎮○○路○ 段289號基地台附近，距中山高速公路約1.2
        至2.7 公里之處。且被告移動路線確係循著由南往北之
        方向移動，至為明確。
      (3)本院再函詢台灣大哥大結果，上揭基地台涵蓋範圍並未
        包括第二高速公路，此有台灣大哥大公司上揭95年12月
        5日台信網（95）字第1916號可稽（本院更三審卷267頁
        ）。參酌上揭基地台與中山高速公路，及第二高速公路
        三者間之相對位置，由西往東分別為上揭基地台、中山
        高速公路、第二高速公路（靠山線），此有地圖可參（
        本院更三審卷229頁），足徵被告庚○○於91年7月18日
        上午10時17分39秒當時所在之桃園縣楊梅鎮路段，距離
        第二高速公路甚遠，絕非係被告庚○○所辯「經由第二
        高速公路由關西返回台北」之路徑。再者，遑論被告於
        91年7 月18日由南往北，北返至桃園路段的時間係上午
        10時至11時，被告庚○○所辯「約下午2、3時或3、4時
        」、「經國道第二高速公路」、「自關西回來」云云，
        自與上揭客觀證據所示，全然不符，被告庚○○所辯至
        關西乙節，即難採信。
    6.參以下述事證，被告應知悉被害人死亡之事實：
      (1)被告庚○○於原審中供稱查得被害人壬○○上開帳戶內
        共計有高於200 萬元之金額，且已與被害人壬○○協調
        經同意高於130 萬元者即作為其可得佣金後，惟經檢察
        官質以為何不由被害人壬○○1 次提領而須取走伊提款
        卡分次多日提領時，答稱：因怕被害人壬○○又反悔，
        若此，則被告庚○○何以竟不懼被害人壬○○離去後即
        辦理各該帳戶止付事宜，反而於91年7 月17日至23日，
        共八天之時間，仍從容不迫指使同案被告己○○使用壬○○之提款卡及轉帳，不僅不慮被害人壬○○至金融機
        關止付，更不畏被害人壬○○報警後員警依領款帳戶循
        線查得被告等人，卻仍毫無所懼的繼續取款至91年7 月
        23日，若非被告庚○○已知悉被害人壬○○死亡，何能
        如此。
      (2)證人辛○○證稱：91年7 月16日伊找不到被害人壬○○
        後，因覺得煩，曾數次詢問被告庚○○，初始幾次被告
        庚○○僅稱壬○○不會找伊是很正常之事，但最後一次
        被告卻告知被害人壬○○不會再與伊聯絡（24195 偵查
        卷一第159 頁），被告庚○○對辛○○之此部分供詞亦
        未予否認（本院更一審卷94年5 月11日審判筆錄），則
        被告庚○○又何所憑據明確告知辛○○「壬○○不會再
        與你聯絡了」。
(五)綜上調查事證結果：(1)被告庚○○與被害人壬○○分手後，
    即未再有人與被害人壬○○聯絡過，最後與被害人接觸歹徒
    是被告庚○○；(2)被害人壬○○當日上午4、5時許，被害人
    尚遭綑綁手腳而被剝奪行動自由，且意識模糊，被害人壬○○未久即遭殺害而陳屍在與被害人壬○○毫無地緣關係臺中
    縣太平市山區；(3)被害人壬○○陳屍之處所乃荒郊野外離馬
    路五公尺下方，惟產業道路一端即通向台中縣霧峰鄉，此即
    被告庚○○之本籍地，顯見被告庚○○對於被害人壬○○之
    陳屍處所有相當地緣關係，此非巧合所得解釋；(4)在91年7
    月18日上午10時近11時許，被告庚○○人既在桃園縣楊梅至
    中壢附近，且由南往北移動，即被告庚○○在91年7 月18日
    上午10時許前確實曾經南下，徵諸被告對何以在對被害人壬○○為強盜犯行後如此密接之時間中竟南下一事，非惟無法
    說明，且刻意掩飾曾離開臺北市之行蹤在先，經警提示其當
    日上午曾在桃園地區出現之前開通聯紀錄後，又杜撰係前往
    新竹關西地區之詞於後，且對於南下原因迄本院審理為止，
    仍無從說明；(5)被告於91年7月17日至23日，共8天時間，仍
    從容不迫指使同案被告己○○使用被害人壬○○之提款卡及
    轉帳，不僅不慮被害人壬○○至金融機關止付，亦不畏被害
    人壬○○報警由員警循線依提款及轉帳查獲；(6)被告庚○○
    於辛○○追問何以無壬○○消息時，竟對辛○○稱，壬○○
    以後都不會再找妳，綜上各項證據間關連性，事證環環相扣
    ，均顯示被告庚○○確有殺害壬○○之事實，而被告迭次避
    重就輕之詞，顯係為飾卸其故意殺害被害人壬○○之犯行，
    被告庚○○有於強盜行為後故意殺害被害人壬○○之事實，
    要堪認定。
三、證人辛○○是否為本案共犯：
(一)證人辛○○於本院審理時供稱，因為之前我的男朋友戌○○
    、壬○○及我都有被恐嚇，我把庚○○當親人，庚○○跟我
    講說他會保護我。而壬○○是我的客人，我要跟壬○○見面
    的時候我都會打電話告訴庚○○，主要是不要讓庚○○打電
    話過來，而讓我的客人不高興，所以每次跟壬○○見面都會
    告訴庚○○；並無手錶給壬○○拿走之事；壬○○亦無欠我
    錢；我每天都會打電話給庚○○，但沒有問庚○○關於壬○○的行蹤；後來有收到庚○○給的五十萬元；這是庚○○欠
    我的錢；那是事後，經過二、三個禮拜，我找不到壬○○，
    就問庚○○，庚○○跟我說壬○○永遠不會跟我聯絡，我的
    客人如果我找不到，我就會問庚○○，因為我的客人都是庚○○的女友介紹的，他的女友也有跟那些客人一起過，知道
    他們的習性。庚○○確實沒有告訴我，壬○○在庚○○處，
    否則我不會一直問庚○○有關壬○○的行蹤；那段期間，我
    幾乎每天都有打電話給壬○○，我根本不知道壬○○已經失
    蹤；我不可能叫庚○○去綁架壬○○等語（本院更一審94年
    5 月11日審判筆錄）。被告庚○○亦稱，辛○○不知道要去
    抓壬○○之事（本院更一審94年5 月11日審判筆錄），故依
    現有證據尚難認定辛○○就庚○○等人強盜壬○○一事知情
    ，或係教唆庚○○等人為之。
(二)同案被告戊○○雖於警詢供稱：「在庚○○租屋處，庚○○
    曾接到電話，對方係何人我不知道，但我聽到庚○○以台語
    向對方說『人現在已經在我這裡了！』而對方在對向亦有對
    庚○○講話」（24195號偵查卷一第126頁），乙○○在警詢
    中亦稱：「我們四人挾持被害人並控制他的行動後，於返回
    台北市○○○路○段77巷16號6樓之 2途中，庚○○曾接到一
    通電話，庚○○與對方談話時，曾報告對方說：人我們已經
    抓到，要如何處理，之後告訴我們說：事主說不要打他，有
    事回去再說；回到台北市○○○路○段77巷16號6 樓之2並問
    得被害人金融卡密碼之後，庚○○也有與外界聯絡，並向對
    方說：有領到20萬元，而且密碼也對，被害人很配合。由以
    上庚○○與別人的對話中我覺得應該有人在背後操控」等語
    （24195號偵查卷一第135頁）。然查，被告庚○○於本院更
    一審時先供稱其在電話中有跟辛○○說壬○○在其這裡，也
    有領到錢等語，然同時又供稱：「辛○○沒有指使我如何做
    」、「辛○○不知道其去抓壬○○」等語（本院更一審卷19
    至21頁）。既稱有說壬○○在其這裡，又說辛○○不知道其
    去抓壬○○，似有矛盾。
(三)被告庚○○於本院更二審準備程序時亦稱其綁架壬○○這段
    期間到中山北路放走他前這中間，也有跟辛○○通電話，有
    跟辛○○說其有抓到人，辛○○要其不要打他，回去之後再
    說，在電話中跟辛○○說有領到二十萬元，密碼也對，被害
    人都很配合等語。然同一準備程序時，被告庚○○又改稱：
    「伊不太確定，時間久了，有點忘記了，幕後並沒有人指示
    伊要如何辦理，辛○○是否有跟伊說不要打他，有事回去之
    後再說等語，伊已記不起來，因為伊每天都會跟辛○○聯絡
    ，有時候是在聊天」等語（本院更二審94年9 月30日準備程
    序筆錄）。證人辛○○於本院更二審時到庭證稱：「（壬○○被庚○○控制時，你是否有打電話給庚○○？）我不知道
    壬○○有被綁。（你是否曾經有打電話給庚○○，他用台語
    說人已經在他那裡了？）我沒有說這些話，他作這些事情我
    也都不知道」等語（本院更二審94年12月1 日審判筆錄）。
    依證人辛○○前後所供相符，而同案被告戊○○於本院前審
    準備程序時供稱：伊雖有聽到庚○○跟對方說話內容，但庚○○只跟伊說那是委託他處理的人，但那人是誰伊並不知道
    （本院更二審94年9 月30日準備程序筆錄）。乙○○於本院
    準備程序時亦稱：庚○○有跟人通電話，聽完電話之後，有
    跟伊說對方說被害人很配合，不要打被害人，且在電話中有
    跟對方說已經有領到20萬元等語，然同時又稱：「對方是誰
    伊並不知道」等語（本院更二審94年9 月30日準備程序筆錄
    ）。被告庚○○一再辯稱係因與壬○○間有債務糾紛才綁壬○○，則其所稱抓到壬○○之後有告知辛○○並說已領到錢
    等語，顯係為搭配其所稱為辛○○討債之事，所為卸責之詞
    ，並無證據足以證實同案被告戊○○、乙○○於警訊時所稱
    與庚○○通電話之事係辛○○，或與辛○○有關。
四、被告庚○○是否自首：
(一)被告庚○○辯稱就壬○○部分，其係自首云云。經查，證人
    即內政部警政署刑事警察局之承辦警員丁○○於原審、本院
    上訴審已結證稱：91年9 月間依報紙刊登臺中縣太平市山區
    所發現男性屍體經過ＤＮＡ鑑驗確定是連江縣民壬○○後，
    即經指示調查，因之前臺北市政府警察局曾就被害人壬○○
    失蹤一事作過調查，經調取相關卷宗發現在91年7 月17日當
    天起被害人壬○○金融卡曾遭不詳身分之男子提領款項，且
    計遭持續提領約4至5日，其等調閱相關資金往來資料發現存
    款係遭轉帳至戶名癸○○第一銀行帳戶，然後清查他的帳戶
    ，發現該帳戶是人頭帳戶，才又根據該人頭帳戶調查後，通
    知曾經匯款至該帳戶之寅○○、卯○○協助，並據伊等供稱
    係遭人恐嚇才匯款，始依伊等所提供歹徒恐嚇所使用之電話
    通聯資料分析，發現聯絡的對象大都是被告庚○○、己○○
    等人申請使用之電話門號，且由相關之通聯資料發現被告庚○○、己○○等人在91年7 月16、17日曾在被害人前開住處
    出現，於91年11月即研判被告庚○○、己○○、戊○○、乙○○等人涉嫌擄走被害人壬○○並可能涉及殺害後棄屍，後
    來由報紙得知他們另涉及被害人甲○○擄人勒贖案件且遭收
    押禁見後，亦曾詢問該案件承辦之臺北縣政府警察局新店分
    局，得知其等係以庚○○為首，才於91年12月3 日借提其等
    查證，借提當天其告知被告庚○○犯後態度涉及量刑問題，
    並提及有掌握被害人壬○○遭擄走相關情事後，被告庚○○
    在臺灣臺北地方法院檢察署門口即坦承確有在臺北縣五股鄉
    擄走男子，並坦承參與共犯有4 人，在被告庚○○明確說出
    共犯包括被告己○○、戊○○、乙○○後，其等才口頭訊問
    被告己○○、戊○○、乙○○，並說明已經對於該案情有所
    瞭解且知道其等可能參與此案，及犯後態度與量刑問題後，
    被告庚○○、己○○、戊○○、乙○○始寫下自白書承認參
    與等情在卷（原審卷二第254至279頁、卷三第154至174頁，
    本院上訴審卷172至179頁），足見承辦警察機關在借提同案
    被告己○○、戊○○、乙○○追查其等所涉另次犯行前，即
    經調查發覺庚○○與同案被告己○○亦涉及被害人壬○○之
    命案。
(二)本院更四審時再函查結果，據覆稱「據過濾被害人壬○○遭
    盜領之存款後，鎖定歹徒涉嫌利用癸○○名義所申請之銀行
    帳戶，根據該帳戶資金交易紀錄明細鎖定曾匯款至該帳戶之
    關係人寅○○、卯○○身分後，獲悉兩人曾遭以電話恐嚇，
    再過濾涉嫌恐嚇歹徒所持用門號後，於91年11月間即鎖定庚○○、己○○涉有重嫌」，此有內政部警政署刑事警察局96
    年10月15日函文，暨所附通聯資料可據（本院更四審卷 271
    、316 頁），則經員警前往訊問時，被告庚○○與同案被告
    己○○、戊○○、乙○○四人均坦承妨害壬○○自由及提領
    壬○○在金融機關之存款，益徵員警之鎖定內容尚非無憑。
    況且，但被告庚○○等迄今仍否認對壬○○有強盜之行為，
    被告庚○○更否認殺害壬○○予以棄屍，則被告庚○○上開
    辯稱，與刑法第62條所規定係對於未發覺之罪自首而接受裁
    判之情形，明顯有別，當無自首而應減輕其刑之適用。
貳、認定被害人甲○○部分之證據及理由：
    訊據上訴人即被告（下稱被告）己○○、戊○○、乙○○，
    固坦承有於前揭時地，由被告庚○○、戊○○、乙○○與已
    判決確定之Ａ○○，請被害人甲○○上車，被告己○○負責
    駕駛車輛，及到達被告庚○○住處後，曾用衣服套住被害人
    甲○○頭部及加以綑綁，被告庚○○且要求被害人甲○○打
    電話給他父母要匯款20幾萬元，後來匯到款項，被告戊○○
    分得1萬元，被告乙○○分得2萬元等事實，惟均矢口否認有
    擄人勒贖共同犯行，被告己○○、戊○○、乙○○均辯稱：
    同案被告庚○○僅告知因被害人甲○○積欠其金錢，伊等才
    前往幫忙等語。經查：
(一)被害人甲○○確於91年11月25日晚上6 時許在上揭地點，因
    同案被告庚○○，被告戊○○、乙○○、Ａ○○等人圍在其
    四周，要求其合作才不得不進入被告己○○駛來之廂型車後
    座內，由被告戊○○、乙○○2 人分坐兩旁看守，且被害人
    甲○○在車上確有遭同乘後座之被告戊○○、乙○○、Ａ○○以衣服蓋住頭部，並以絲襪綑綁雙手，嗣被告等人將被害
    人甲○○載至上揭庚○○居住處後，由Ａ○○將被害人背負
    上樓，再由庚○○另以紅色塑膠繩捆綁被害人甲○○雙腳，
    迄同年月26日晚上10時40分許，始經警至被告庚○○居住處
    查獲被告等人並救出被害人甲○○之事實，業據證人即被害
    人甲○○於原審時結證甚詳（原審卷一第147頁至167頁），
    該指證情節核與其於檢察官偵訊時具結後指證情節（ 24195
    號偵查卷192至196頁）大致相符，並無顯有不可信之情況，
    自堪採信；並經證人即臺北縣政府警察局新店分局刑事組偵
    查員亥○○於原審時具結後證述查獲經過情形（原審卷一第
    203至208頁）無訛；復有扣案供綑綁被害人手腳及套被害人
    頭部用絲襪、紅色塑膠繩、黑色衣服各1件（24195號偵查卷
    463 頁、警卷所附扣押筆錄及扣案贓證物一覽表）、被告等
    人經警破獲遭逮捕照片30張（警卷第209至215頁）附卷可佐
    。再者，被告庚○○、己○○2 人在原審對於被害人甲○○
    於前開時地進入己○○駛來之廂型車後座時，係其等與被告
    戊○○、乙○○及Ａ○○圍在被害人甲○○身旁，並由被告
    庚○○出聲要求被害人甲○○上車，嗣被害人甲○○遭Ａ○○以背負方式帶入被告庚○○居住處後，被害人甲○○並遭
    衣服套頭及綑綁，迄前開時地經警查獲時，被害人甲○○仍
    遭綑綁並由被告乙○○、庚○○及Ａ○○看守等情節供述，
    互核相符，復據被告戊○○、乙○○及Ａ○○於原審為相同
    供述在卷（被告庚○○見原審卷一第21頁、卷二第50至74頁
    ；被告己○○見原審卷一第22頁、卷二第101至122頁；被告
    戊○○見原審卷一第23至24頁、卷二第144至158頁；被告乙○○見原審卷一第24頁、卷二第175至第185頁；被告Ａ○○
    見原審卷一第25頁、卷二第230至235頁），堪信屬實。從而
    ，本件被害人甲○○既為被告等人要求其合作而不得不隨被
    告等人同車前往被告庚○○居住處，其間在車上並遭被告等
    人以衣服套頭並捆綁雙手，至前開被告庚○○居住處，除遭
    套頭並綁手外，雙腳亦遭綑綁，客觀上自係違反其自由意願
    而受身體自由拘束。至前開租屋處，又係由Ａ○○背負被害
    人甲○○上樓，被告乙○○迄為警在該處當場查獲時且仍負
    責看守被害人甲○○，斯時被害人甲○○身體自由受拘束之
    期間已超過28小時以上，自堪認同案被告庚○○、被告己○○確有夥同被告戊○○、乙○○及同案被告Ａ○○，共同擄
    押並看守被害人甲○○之行為。
(二)選任辯護人為被告等人辯稱：甲○○被綁期間尚可自行接聽
    電話，一般擄人勒贖被挾持人亦何以能如此自由？被告等人
    所犯應係妨害自由，恐嚇取財行為，與擄人勒贖無涉云云。
    被害人甲○○於警詢亦稱：被束縛身體自由期間，未管制手
    機通話，可以隨時與外界聯絡等語；另依卷附台北縣政府警
    察局新店分局93年5 月19日店警刑字第0000000000號函所檢
    附通訊監察錄音譯文表所示，甲○○為被告等人挾持期間仍
    可自行接聽其父、同事女友、台新銀行員等人詢問發生何事
    、安全與否及洽談貸款等電話，其間台北市政府警察局中山
    分局員警亦曾以電話直接詢問甲○○其當時所在、案件發生
    情形及對方人數等（本院上訴卷242至243頁）。然查：
  1.證人甲○○於本院審理時到庭證稱：被告等將其帶至中山北
    路房間後，當時其手機在被告手上，沒有在身上，電話打來
    時，有時候是他們先接聽之後再交給其，有時候是他們直接
    看了號碼之後就交給其，當時好像有警員打電話給其，但因
    為當時被告他們都在，致不敢跟警方的人員說被綁架，如果
    其講的話，被告不就知道是跟警員說話。當時雖他們有將其
    的頭用頭套罩住，但因電話打來時鈴聲會響，如果他們有接
    聽的話，拿給其聽的時間就比較久。又被告他們有要其打電
    話出去給父母，因為其的手機裡面都有電話號碼，他們有按
    好電話號碼，讓其接聽等語（本院更二審卷95年1月5日審判
    筆錄）。
  2.對照其先前偵審中之供述，足見當時被害人撥打或接聽電話
    ，均在被告等人監視中，或經被告等人過濾，而被告等人要
    甲○○打電話給其父母，亦係為使被害人要求其父母籌款之
    事，其中縱有警員打電話給被害人，被害人亦不敢告知警員
    被綁架之事，因依當時情況，被害人既遭被告等綁架，被告
    並以頭套罩住被害人，被害人若將實情告知警員，勢將冒遭
    被告等立即撕票危險，故被害人縱有接到警員電話，亦不敢
    告知實情，此乃當然之事。故被告等人當時讓被害人使用電
    話，無非係方便被害人連絡他人籌款之事，自不能以被告等
    並未管制被告手機通話，被害人可以隨時與外界聯絡，即認
    定被告等人並無擄人勒贖犯意，則被告及辯護人所辯稱挾持
    甲○○非為擄人勒贖，僅係妨害自由，恐嚇取財之行為，與
    擄人勒贖無涉云云，自難採取。
(三)就前開被告等人共同擄押被害人甲○○之行為是否出於共同
    意圖勒贖之犯意：
  1.被害人甲○○遭被告等人擄押上車後，庚○○在車上確有喝
    令被害人甲○○撥打行動電話給其父巳○○及其母，要求其
    父母須匯款60萬元即分別以20萬元匯款至上揭陽信銀行等3
    帳戶內後，被害人甲○○才可離開，嗣被害人之父巳○○報
    警後，警方要求巳○○虛與委蛇，於91年11月26日凌晨1 時
    52分許、下午2時31分許、5時34分許，分3次匯入贖款5萬元
    、10萬元、5 萬元至上開陽信銀行帳戶內共計20萬元，庚○○遂指示被告己○○持該陽信銀行金融卡至附近銀行提款機
    提款，被告己○○即頭戴假髮、帽子掩人耳目，於同年月26
    日凌晨3時及當日下午4時許，分2次至附近提款機提領5萬元
    、6 萬元共計11萬元贖款得手後，再由庚○○分配予己○○
    、乙○○及同案被告Ａ○○各2萬元，戊○○則分得1萬元，
    其餘贖款歸被告庚○○獨有等情事，除有證人即被害人原審
    時到庭結證後指認無訛，核與其於檢察官偵訊時具結後指證
    情節相符（原審卷一第147頁至167頁及24195號偵查卷192至
    196 頁）外，並經證人即被害人之父巳○○於原審時到庭結
    證明確（原審卷一第191至203頁），不惟與其於檢察官偵訊
    時具結後證述情節（24195 號偵查卷192至196頁）相符，並
    與前開證人甲○○指證情節互核相符；且庚○○就其指示被
    告己○○提領款項，再將提領款項分予被告等人款項數額（
    原審卷二第57頁、61、72頁）、被告己○○就其確有依被告
    庚○○指示而至提款機提領款項等情（原審卷二第102至103
    頁、107至108頁、110至第111頁及115頁），業據其2人分別
    於原審時供證無訛；復有證人巳○○轉帳20萬元至前開被告
    庚○○要求匯款之陽信銀行帳戶之存戶交易明細表、扣案如
    附表一編號27所示供提領贖款用假髮、帽子各1 件，在被告
    己○○身上起獲之如附表一編號20至22所示金融卡3 張及編
    號26所示銀行帳號紀錄單5 紙、在被告等人身上起獲如附表
    一編號28贓款共76100 元（24195號偵查卷463頁、警卷所附
    扣押筆錄及扣案贓證物一覽表），及被告己○○提領贖款照
    片5張（24195號偵查卷565至566頁）在卷可佐。堪認被告等
    人擄押被害人甲○○後，確有要求被害人甲○○打電話回家
    籌錢匯款後才可離開之行為。
  2.就庚○○等人所要求贖款係60萬元，並須分別匯入前開陽信
    銀行等3 個帳戶內，而非僅要求20萬元，且被害人甲○○與
    庚○○間並無金錢債務關係，甚至並不認識庚○○等人情節
    ，除經證人甲○○於原審及本院上訴審時結證甚詳（原審卷
    一第152頁至153頁、156頁、本院上訴審卷93年5月24日筆錄
    ），核與其於檢察官偵訊時具結指證情節（24195 號偵查卷
    195 頁）相符外，並核與證人巳○○於原審及檢察官偵訊時
    均明確證述：庚○○係要求60萬元贖款而非20萬元等情節（
    原審卷一第192頁至193頁、197頁、199頁及第24195 號偵卷
    194 頁）相符；而庚○○於原審理時雖供稱：伊因投資被害
    人甲○○，故甲○○欠伊20萬元，當天只要20萬元，是被害
    人甲○○自己利用此機會向其母要60萬元云云（原審卷二第
    50、52、61頁）。然此亦據甲○○所堅決否認，且庚○○亦
    未能提出投資甲○○20萬元證據，又與庚○○於檢察官偵訊
    時所供承：「我有打電話予其母親（指甲○○母親）要匯60
    萬元至3個帳戶，每個帳戶20萬元」等語（24195號偵查卷4
    頁）顯不相符，益見庚○○當時開口要求之贖款係60萬元，
    而非20萬元，已極明灼。
  3.甲○○於警詢中固供稱：「以提款卡轉帳3 次，第1筆轉匯5
    萬元，第2筆轉匯10萬元，第3筆轉匯5 萬元，共轉匯20萬元
    給庚○○等人，3 筆均依錢嫌所指定之陽信銀行帳戶轉匯。
    錢嫌並未依約釋放我」等語（警卷第77頁）。惟證人甲○○
    於本院更二審時明白供稱：所謂「依約」的意思係指他們說
    給60萬元，分3 個銀行的戶頭匯給他們。如果拿到了，就放
    人之意。惟因他們還沒有拿到60萬元，警察就攻堅了。他們
    並未跟伊說降為20萬元就可以了，伊確有向母親說他們要60
    萬元，而且是他們要我打電話過去向伊母親說的等語（本院
    更二審卷95年1月5日審判筆錄）。證人即負責製作甲○○筆
    錄警員天○○於本院審理時亦證稱：「為何製作筆錄時最後
    會問甲○○說被告等人是否有依約釋放等語？）當時因為我
    們是從整個過程，從找到被害人，之前被害人家屬也有來報
    案，我們是整個瞭解之後詢問被害人，互相比對之後才會這
    樣問。（是否你們瞭解的過程是被害人跟被告有約定，不然
    為何會記載依約釋放等語？）『依約』的意思是說是否是依
    照被告所要求的意思去做，並非指依照他們的約定。當時犯
    嫌有跟被害人家屬說如果沒有繳付贖款的話，會對被害人不
    利，所以我們就問有無付贖款，付了贖款之後，犯嫌有無依
    照他們之前所說付了贖款之後就釋放人」等語（本院更二審
    卷94年12月1 日審判筆錄）。足見被告等係要求甲○○通知
    其父母籌款60萬元始放人甚明。庚○○所辯：其僅要求甲○○歸還20萬元，甲○○自己利用機會向其父母要60萬元云云
    ，並不足採。
  4.從而，姑不論被害人甲○○如前述，已迭次證稱與庚○○間
    並無任何金錢債務，且以庚○○斯時係要求匯款60萬元，而
    非20萬元一情，若真係被害人甲○○對其負債20萬元，豈有
    要求匯款60萬元之理，尚難認定庚○○所辯，甲○○欠伊20
    萬元，甲○○另向其父母要60萬元一節屬實，亦不能因警詢
    筆錄中有記載「約定」二字即認定甲○○欠庚○○20萬元。
    再者，被害人既能聽聞庚○○喝令匯款情節，同在車上被告
    己○○及在被害人甲○○兩旁之被告戊○○、乙○○，即無
    不知之理，是被告己○○、戊○○、乙○○既能聽聞上情，
    亦難認其等為上開擄人行為時，尚有何仍相信係為庚○○向
    被害人甲○○催討債務之可能。
(四)同案被告庚○○於本案發生前，曾數次前往甲○○上班處所
    觀察記錄伊行蹤，並打電話給被害人甲○○稱已跟蹤很久了
    ，復曾指示被告己○○至前開處所監視並跟蹤被害人甲○○
    等情，業據同案被告庚○○、被告己○○於原審時分別供證
    無訛（原審卷一第52至53頁、65頁、112至113頁），與證人
    即被害人甲○○同事地○○、宇○○、宙○○等於原審結證
    ：案發前有聽被害人甲○○說有人跟蹤，有看到被害人所指
    之人，但無法確定是否跟蹤被害人甲○○，且不記得該人長
    相、特徵等語（原審卷一第233至248頁、274 至294頁、294
    至302 頁），並無矛盾之處。又被害人上車後即遭綑綁及以
    衣服套頭，迄證人即員警亥○○等人於次日晚上10時40分許
    在該居住處救出被害人甲○○時，被害人甲○○仍遭套頭及
    捆綁，此據證人亥○○於原審時結證明確（原審卷一第 205
    頁），則庚○○若真因被害人甲○○對其負債20萬元，竟須
    以跟蹤及前項所述擄押並套頭、捆綁被害人之方式索討債務
    ，此顯非債權債務關係糾紛，債權人與債務人本即互相認識
    ，無須擔心遭對方指認，刻意掩飾債權方行為人身分之情形
    可比，此套頭之舉既違背常情，被告己○○非惟得在場親見
    親聞，甚且亦參與實施之，其猶辯稱：以為被害人欠庚○○
    金錢而前往幫忙云云，顯係卸責之詞，不足採信。衡以被告
    己○○確有因本件而收取被告庚○○所給付報酬2 萬元事實
    ，若謂其確係以庚○○所稱被害人甲○○欠錢而前去幫忙，
    依庚○○所稱債務不過20萬元計算，被告己○○、乙○○與
    同案被告Ａ○○亦各分得2萬元，被告戊○○分得1萬元情形
    下，又豈有身為「債權人」之庚○○僅分得20萬元債權中之
    13萬元，而區區不過20萬元「債權」，前來「幫忙」之人即
    有4人，並分得20萬元債權之7萬元，亦顯非情理之常，被告
    己○○、戊○○、乙○○對庚○○所稱催討債務顯屬違常，
    殊難推諉不知。被告戊○○辯稱該一萬元係生活費用，當日
    伊即離開而返回台中唸書云云，但依伊於壬○○案件中亦有
    分得款項等情以觀，難認可採。準此，被告己○○、戊○○
    、乙○○上開擄人行為，應均明知同案被告庚○○所要求被
    害人甲○○打電話回家籌足之60萬元贖款，係意圖勒贖一事
    ，亦甚明確。
(五)被告等人擄押被害人甲○○之車號００─0000號廂型車，係
    案外人申○○所有，被告等擄押被害人時該廂型車所懸掛之
    車牌００─0000號係庚○○以Ｔ型扳手竊取辰○○車牌等情
    ，業據同案被告庚○○坦承不諱（24195號卷一第226頁），
    並據證人申○○於警詢（24195 號偵卷552至556頁）、辰○○於警詢及原審時（警卷98頁及原審卷二第4 至10頁）證述
    明確，亦與被告己○○於原審時供證情節（原審卷一第21頁
    、卷二第103頁、第105頁）相符，並有該車號００─0000號
    廂型車照片4張（24195號偵查卷558至559頁）、扣案另供竊
    車牌用之Ｔ型扳手1 支（24195號偵查卷463頁及警卷所附扣
    押筆錄、扣案贓證物一覽表）在卷可佐，是庚○○此部分之
    竊盜犯行，亦堪認定。綜上所述，被告己○○、戊○○、乙○○與同案被告庚○○（此部分共同犯行，已據本院更三審
    判處罪刑確定）有為此意圖勒贖而擄人之行為，極為明確，
    洵堪認定，自應依法論科。
參、論罪科刑：
(一)按，擄人勒贖罪須行為人自始有使被害人以財物取贖人身之
    意思，如使被害人交付財物，別有原因，為達其取得財物之
    目的，而剝奪被害人之自由者，除應成立其他財產上之犯罪
    或牽連犯妨害自由罪外，要無成立擄人勒贖罪之餘地（參見
    最高法院65年台上字第3356號判例）；又強盜故意殺人罪係
    強盜與故意殺人二罪相結合而成，凡以犯強盜意思，而實施
    殺人之行為，無論其於強盜行為之前或行為後，實施殺人之
    行為，均可成立本罪，亦不問其殺人之動機，為便利強盜或
    除去強盜之障礙，或因盜財不得而洩恨，或懼事主報案，或
    因事主抗拒而殺之，均無關於本罪之成立。本件就被害人壬○○部分，被告庚○○等人係結夥三人以上攜帶兇器以強暴
    之行為而使壬○○交付財物，並非意在使壬○○以財物取贖
    人身，是核被告庚○○上開強盜後殺害壬○○之所為，係犯
    刑法第332條第1項強盜殺人罪。起訴書認被告認庚○○係犯
    刑法第348條第1項擄人勒贖而殺人罪，起訴法條，容有未洽
    ，應予變更。被告庚○○等人盜領壬○○存款，另犯刑法第
    339條之2第1項對自動付款設備詐欺取財、同法339條之2第2
    項對自動付款設備詐欺得利罪。就被害人甲○○部分，被告
    己○○、戊○○、乙○○等人上開所為，核係犯刑法第347
    條第1 項擄人勒贖罪。被告庚○○、己○○、戊○○、乙○○，就如事實欄所示之強盜（被害人壬○○）及擄人勒贖（
    被害人甲○○）行為，犯罪手段不同，犯罪構成要件有異，
    應分論併罰。
(二)被告等人行為後，刑法及刑法施行法部分條文業經修正公布
    ，並於95年7月1日施行。修正後刑法第2條第1項之規定，係
    規範行為後法律變更所生新舊法律比較適用之準據法，於修
    正後刑法施行後，應適用修正後刑法第2條第1項規定之「從
    舊從輕」之原則為比較；修正後刑法第2條第1項係採「從舊
    從輕」原則，適用最有利於行為人之法律。既曰法律，自較
    刑之範圍為廣；除法律有特別規定者（如修正後刑法第2 條
    第2 項非拘束人身自由之保安處分適用裁判時法，修正後刑
    法施行法第9條之3規定之情形），應依其規定；或事關執行
    之緩刑之宣告，或犯罪在刑法修正施行前，自首在刑法施行
    後之自首部分，或程序之規定（程序從新，如刑法第40條沒
    收宣告之程序規定），應適用裁判時之修正後刑法之規定外
    ；依修正後刑法第2條第1項比較時，應就「罪、刑」有關之
    共犯、未遂犯、連續犯、牽連犯、結合犯以及累犯加重、自
    首減輕暨其他法定加減原因（如身分加減）與加減例等一切
    情形，綜其全部之結果而為比較後，不能割裂而分別適用有
    利益之條文（參照最高法院95年5月23日刑事庭第8次會議決
    議）。經查：
  1.刑法第28條共犯之規定，於94年2月2日修正公布前之規定為
    ：「二人以上共同實施犯罪之行為者，皆為正犯」，修正施
    行後之規定則為：「二人以上共同實行犯罪之行為者，皆為
    正犯」，揆諸本條之修正理由係為釐清陰謀共同正犯、預備
    共同正犯、共謀共同正犯是否合乎本條規定之正犯要件。而
    本案被告四人上開犯行，雖均屬實行犯罪行為之正犯，仍應
    比較新舊法，修正條文對被告並無不利情形，自應適用行為
    時法。關於如事實欄所示強盜壬○○、對自動付款設備詐欺
    取財、詐欺得利罪部分之犯行，被告庚○○與同案被告己○○、戊○○、乙○○間；關於事實欄所示擄人勒贖罪部分犯
    行（被害人甲○○），被告己○○、戊○○、乙○○與同案
    被告庚○○、Ａ○○間；分別有犯意聯絡及行為分擔，均為
    共同正犯。
  2.修正前刑法第33條第5 款規定「罰金：（銀元）一元以上」
    ，復依罰金罰鍰提高標準條例第1 條前段規定提高為10倍，
    折算新台幣為30元；修正後刑法第33條第5 款規定「罰金：
    新臺幣一千元以上，以百元計算之」；刑法分則各條文所定
    之罰金刑，其幣別原為「銀元」，又倘非屬72年7 月26日至
    94年1月7日間新增或修正之條文，所定罰金數額並依罰金罰
    鍰提高標準條例第1條前段規定提高為10倍，惟依95年6月14
    日修正公布、同年7月1 日施行之中華民國刑法施行法第1條
    之1 ：「中華民國九十四年一月七日刑法修正施行後，刑法
    分則編所定罰金之貨幣單位為新臺幣。九十四年一月七日刑
    法修正時，刑法分則編未修正之條文定有罰金者，自九十四
    年一月七日刑法修正施行後，就其所定數額提高為三十倍。
    但七十二年六月二十六日至九十四年一月七日新增或修正之
    條文，就其所定數額提高為三倍」，被告所犯刑法第339 條
    之2第1項、第2項 之罪，有關罰金刑最低度刑規定已有修正
    ，經比較後，以舊法有利於被告，自應適用行為時法。
  3.被告庚○○行為後，刑法第56條連續犯規定，業已修正公布
    刪除，並於95年7月1日施行，則被告之犯行，因行為後新法
    業已刪除連續犯之規定，此刪除雖非犯罪構成要件之變更，
    但顯已影響行為人刑罰之法律效果，自屬法律有變更，依新
    法第2條第1項規定，比較新、舊法結果，仍應適用較有利於
    被告之行為時法律即舊法論以連續犯（最高法院95年第八次
    刑事庭會議決議參照）。被告庚○○等人關於如事實欄所示
    之先後多次對自動付款設備詐欺取財、對自動付款設備詐欺
    得利犯行，均時間緊接，方法相同，各觸犯構成要件相同之
    罪名，顯均係基於概括犯意反覆為之，應分別依連續犯規定
    各論以一罪（其中如事實欄所示各該對自動付款設備詐欺取
    財、詐欺得利行為中在同一地點密接提領、轉帳者，則分別
    係基於同一對自動付款設備詐欺取財或詐欺得利之犯意下接
    續為之），並各依法加重其刑。
  4.被告庚○○行為後，修正公布之刑法，自95年7月1日施行，
    修正後之刑法刪除第55條關於牽連犯之規定，修正後之刑法
    既已刪除牽連犯之規定，則犯上述各罪應依數罪併罰之規定
    分論併罰。比較新舊法之規定，修正後之規定並非較有利於
    被告，依刑法第2條第1項之規定，應適用行為時之法律，即
    適用修正前刑法第55條牽連犯之規定，均應從一重罪處斷。
    就如事實欄壬○○所示部分，被告庚○○就所犯強盜而故意
    殺被害人、對自動付款設備詐欺取財、詐欺得利等罪間，有
    方法結果牽連關係，應從一重之強盜而故意殺被害人罪論處
    ；公訴意旨雖未論及被告庚○○等人事實欄所示，亦犯上開
    對自動付款設備詐欺取財、詐欺得利罪，惟犯罪事實欄已載
    及持各該金融卡提領及轉帳行為，且此與其餘論罪科刑部分
    有牽連犯裁判上一罪關係，已如上述，此部分亦為起訴效力
    所及，本院自得審理。
  5.被告庚○○前於86年間因偽造文書案件，經法院判處有期徒
    刑3 月確定，於91年5月3日執行完畢，有本院被告全國前案
    紀錄表可考，其於5 年以內再故意犯本案如事實欄所示最重
    本刑為有期徒刑以上之罪，不論依修正前之刑法第47條，或
    修正後之刑法第47條第1 項規定，均構成累犯，對被告庚○○而言，並無有利或不利之情形，應適用裁判時法，除強盜
    殺人之法定本刑為死刑、無期徒刑，依法不得加重外，就其
    他所犯之罪，依法加重其刑，並依法就連續犯、累犯規定，
    遞加重之。
  6.關於宣告褫奪公權之規定，刑法第37條第1 項規定宣告死刑
    或無期徒刑者，宣告褫奪公權終身，此次修正並未修正，僅
    係第二項就有期徒刑之宣告，內容有修正。被告庚○○所犯
    強盜殺被害人受無期徒刑之宣告部分，併宣告褫奪公權終身
    ，自無庸新舊法比較。又沒收係從刑，依主刑所適用之法律
    。從而，依上揭說明，本件各應適用上開修正前、後法律。
肆、撤銷改判：
一、原審經審理結果，認被告庚○○對壬○○，被告己○○、戊○○、乙○○三人對甲○○上開犯行，罪證明確，予以論科
    ，固非無見。惟查，被害人壬○○部分，被告庚○○所為係
    犯強盜殺人罪，原審認係犯刑法第348條第1項擄人勒贖而故
    意殺被害人罪，已有未洽。又本案並無證據證明庚○○係在
    台中縣霧峰鄉鄰近之臺中縣太平市○○里○○路電信桿中西
    枝72左分65左分3 約50公尺處路旁山坡下以外之處所，殺害
    被害人壬○○，亦即並無證據可證明被告庚○○有搬移遺棄
    屍體之行為，原判決認「被告庚○○於不詳地點以不詳方式
    致壬○○窒息死亡之後，並將屍體載往台中縣霧峰鄉鄰近之
    臺中縣太平市○○里○○路電信桿中西枝72 左分65左分3約
    50公尺處路旁山坡下以遺棄」，認被告庚○○尚牽連犯刑法
    第247條第1項之遺棄屍體罪，亦有未合。被告等人以壬○○
    金融卡予以提款或轉帳，因金融機關收取手續費，分別為7
    元及18元，此非被告等人犯罪所得，原判決將其列為犯罪所
    得，仍有未合。被害人甲○○部分，按犯罪科刑應審酌被告
    犯罪之一切情狀，為刑法第57條所明定，本件被害人被要求
    贖款為60萬元，被害人家屬匯入20萬元，僅被提領11萬元（
    被查獲時，亦扣得贓款76100 元），雖被告等人手段甚惡劣
    ，但修正前即行為時刑法第33條所定有期徒刑係二月以上，
    十五年以下，被告己○○並非累犯，被告戊○○、乙○○之
    年紀尚輕，所參與情節，與另案被判處有期徒刑十年確定之
    Ａ○○，應較輕微，被告己○○、戊○○、乙○○於本案各
    被判處十五年、十年、十年，與罪刑應符合比例原則有違，
    顯有違誤。又原審就上開刑法於95年7月1日起施行之新法，
    未及比較適用，亦有可議。被告四人各就上開部分提起上訴
    ，否認犯強盜而殺人罪或共同擄人勒贖罪，固無可採，惟原
    判決此部分既有上開可議，自應由本院將原判決關於庚○○
    意圖勒贖而擄人而故意殺被害人（被害人壬○○）暨定其執
    行刑部分；關於己○○、戊○○、乙○○意圖勒贖而擄人（
    被害人為甲○○）暨定執行刑部分均撤銷改判。
二、科刑理由：
(一)爰審酌被告庚○○、己○○均值壯年，被告戊○○、乙○○
    二人年紀尚輕，於本件犯行時剛滿18歲，竟不思循正當途徑
    獲取財富，被告庚○○與被害人壬○○、甲○○均素不相識
    ，僅因貪圖各被害人財富，即籌劃強盜及擄人勒贖，非惟對
    被害人身心及自由、財產侵害甚鉅，且嚴重破壞社會秩序，
    尤其各該犯行包括強盜、擄人勒贖之事前勘查、探知被害人
    等資料及如何實施犯行等，均由被告庚○○全程掌控，事實
    欄所示對壬○○部分，被告庚○○已取得鉅款，其猶不足而
    對並無怨隙被害人壬○○痛下殺手，再令伊曝屍於荒野，視
    生命價值為無物，對被害人壬○○家屬造成傷痛逾恆，犯後
    並無悔意，甚且又另行起意，再次為對甲○○擄人勒贖行為
    ，足見被告庚○○惡性重大。被告己○○雖係受被告庚○○
    之邀，參與前述擄人勒贖行為，然由其有參與事前跟蹤被害
    人甲○○等行徑，可見其參與情節亦深，其犯後復飾詞詭辯
    ，尚無悔意，被告戊○○、乙○○二人均飾詞辯解，而未能
    坦承全部犯行，但二人並無前科，於本件犯行時甫滿18歲，
    有本院被告前案紀錄表、臺灣臺北地方法院檢察署刑案資料
    查註紀錄表可按，素行尚可，又係因被告庚○○、己○○為
    被告戊○○叔叔之關係始進而受邀參與，所參與之犯罪情節
    較輕微，事實欄所示被害人甲○○部分之勒贖金額尚非甚鉅
    ，且未造成被害人甲○○生命不可挽回遺憾，所生損害亦鉅
    等一切情狀，分別就被告庚○○強盜殺被害人罪，量處無期
    徒刑，依法宣告褫奪公權終身；就被告己○○、戊○○、乙○○意圖勒贖而擄人罪（被害人甲○○部分），各量處有期
    徒刑十二年、八年、八年，以示懲儆。
(二)如事實欄所示被害人壬○○部分，扣案如附表四編號1 所示
    鋁棒2支、如附表一編號14所示電擊棒1支，均係被告庚○○
    所有，且供其等為強盜被害人壬○○犯行所用，業據庚○○
    及同案被告己○○、戊○○、乙○○分別供明在卷。事實欄
    所示被害人甲○○部分，扣案如附表一編號16、20、21、22
    、26所示絲襪、紅色塑膠繩、黑色衣服各1件，暨提款卡3張
    、銀行帳號紀錄單5 張，均屬被告庚○○所有，附表一編號
    27所示假髮、帽子各1 件係被告己○○所有，扣案附表一編
    號16所示絲襪1 件，乃被告己○○、戊○○、乙○○用以綑
    綁被害人甲○○雙手之物，同編號所示之紅色塑膠繩1 件，
    乃同案被告庚○○用以綑綁被害人甲○○雙腳之物，同編號
    所示之（頸部縫住之）黑色衣服1 件，乃用以套住被害人甲○○頭部之物，均屬供限制被害人甲○○行動自由之物，附
    表一編號20、21、22所示之陽信銀行、板信銀行、萬通銀行
    提款卡各1張，附表一編號26所示銀行帳號紀錄單5張，均係
    擄走被害人甲○○如向其家屬取贖所用之物，至附表一編號
    27所示假髮、帽子各1 件，則係被告己○○至提款機提領贖
    款時為掩飾身分所戴用，均屬供被告共同對被害人甲○○擄
    人勒贖所用之物，亦據被告己○○與同案被告庚○○分別供
    明屬實，各併予宣告沒收。至扣案如附表一編號28所示贓款
    共76100 元，應發還被害人甲○○之父親巳○○，核非被告
    等人或共犯所有之物，其餘如附表所示扣案物品，亦無積極
    證據足以證明係供被告等人為上開犯罪所用之物，均無從併
    予宣告沒收。又被告所用挾持壬○○所使用之尼龍繩及眼罩
    均非違禁物，亦未扣案，未免執行之困擾，故不予宣告沒收
    。
伍、不另為無罪諭知部分：
一、公訴意旨關於如事實欄所示壬○○部分，另謂(1)被告等人有
    以共同犯意聯絡，推由己○○持壬○○所有臺灣銀行金融卡
    ，於91年7月17日下午7時4 分許，至臺北商銀德惠分行提領
    現金12700 元（即起訴書附表一編號一所示部分）；(2)被告
    己○○有與庚○○共同覬覦壬○○之財產，且唯恐其報案，
    而於91年7月18日上午8時許，與被告庚○○挾持意識不清之
    壬○○至臺中縣太平市黃竹里山區，共同以殺人及遺棄屍體
    之犯意聯絡，由其中一人將被害人壬○○勒斃後，並棄屍在
    前開處所，因認被告己○○亦涉有殺害壬○○並予遺棄屍體
    之行為，被告庚○○亦牽連觸犯遺棄屍體罪等語。經查：
(一)關於(1)所示部分：
    觀諸該領款時間，被告庚○○等人尚未挾持被害人壬○○，
    遑論得以取得該金融卡領款，實難認此次提款係被告庚○○
    等人所為，惟依起訴書犯罪事實欄所載情節，公訴人認此與
    被告庚○○其餘犯行，屬裁判上一罪關係，是就前開(1)所示
    部分，爰不另為被告庚○○無罪之諭知。
(二)關於(2)所示部分：
    公訴人認被告庚○○、己○○涉犯此部分遺棄屍體罪嫌，係
    以庚○○、己○○之供述、證人玄○○證述，及0000000000
    行動電話門號通聯紀錄、該紀錄所示基地臺位置與桃園縣桃
    園市、觀音鄉等處之關係圖、刑事警察局偵一隊報告書、內
    政部警政署刑事警察局測謊鑑驗結果通知書暨說明書、被害
    人壬○○附表五所示帳戶之提領紀錄、第一銀行癸○○帳戶
    明細表、相驗屍體證明書、解剖紀錄、內政部警政署刑事警
    察局ＤＮＡ鑑驗書等資料可證等情，資為論據。然查：
    1.觀諸各該相驗屍體證明書、解剖紀錄、內政部警政署刑事
      警察局ＤＮＡ鑑驗書等資料，僅足說明被害人壬○○死亡
      之事實，而被害人壬○○附表五所示帳戶提領紀錄、第一
      銀行癸○○帳戶明細表等，僅說明被告己○○在壬○○死
      亡後尚有繼續提領各該帳戶款項情形，均與被告己○○有
      無參與遺棄屍體罪，尚無直接關連。參以0000000000行動
      電話門號曾於91年7月18日上午11時3分34秒有1 次通話使
      用紀錄，該次通話所使用基地臺位置在臺北縣泰山鄉○○
      路○ 段處附近，有各該通聯紀錄及相關位置圖在卷供佐，
      姑不論證人即該次通話紀錄之通話對象玄○○於警詢時曾
      證述：該通電話係被告己○○撥打，於原審時證稱：因時
      隔太久，已記不清楚被告庚○○或己○○於當日有無與其
      通話等語（原審卷三第38至41頁），縱使依被告庚○○自
      承號碼0000000000行動電話門號均由其使用，卷附該電話
      通聯紀錄明顯可見在91年7月17日、18日該門號與前開000
      0000000 門號尚且頻繁互相通話，可知0000000000之門號
      不可能同時由被告庚○○所使用，及由被告戊○○於91年
      12月3日警詢時亦稱被告己○○曾於同年月17日使用00000
      00000門號與伊聯繫等情，堪認斯時0000000000 門號應為
      被告己○○所使用。但依上述0000000000門號於91年7 月
      18日上午經通話使用之情形，仍僅足以說明使用該行動電
      話門號使用人於上揭時間曾在「臺北縣泰山鄉○○路○ 段
      」該處出現，並不足以推認該人係在91年7 月18日沿國道
      中山高速公路北上，自亦難據以推認該人有在之前南下，
      進而可疑該人曾參與，而與庚○○共同遺棄屍體等節。
    2.被告己○○經以緊張高點法、沉默回答法為測謊鑑驗結果
      ，固在「本案參與棄屍之歹徒共有幾個人」之問題反應在
      「2 個人」、對於「何人有一起去棄屍」問題反應在「庚○○」、對於「壬○○是如何死亡」問題反應在「被勒死
      的」，被告庚○○亦對於「何人有一起去棄屍」問題反應
      在「己○○」，有上開測謊鑑驗說明書可按，然鑑驗結果
      通知書亦說明此僅表示被告己○○並未完全說實話，參以
      該說明書亦記載所使用緊張高點法易受受測者本身主觀認
      知（如猜測、聯想）、潛意識及過去經驗等變數影響，亦
      難認僅憑該測謊鑑驗結果即得認被告己○○有上開共同遺
      棄屍體之行為。此外，查無積極證據足以證明被告己○○
      有共同為遺棄屍體之行為。而依前述，本案並無證據得以
      證明被告庚○○係在屍體被發現現場外之他處殺害壬○○
      ，亦即不能證明係在他處殺害被害人壬○○後，再載往台
      中縣霧峰鄉鄰近之臺中縣太平市○○里○○路電信桿中西
      枝72左分65左分3 約50公尺處路旁山坡下棄置，自難另認
      被告庚○○有搬移遺棄屍體行為，但因公訴人認此與強盜
      殺人部分有方法結果之牽連關係，爰就被訴遺棄屍體部分
      不另為其無罪之諭知（己○○強盜壬○○部分，業已確定
      ，此部分被指稱之罪嫌，亦經本院更三審不另為無罪諭知
      ）。
據上論斷，應依刑事訴訟法第369條第1項前段、第364條、第299
條第1項前段、第300條，刑法第332條第1項、第347條第1項、第
339條之2第1項、第2項、第2條第1項、第47條第1項、第37條第1
項、第38條第1項第2款，修正前刑法第28條、第55條、第56 條
，刑法施行法第1條之1，判決如主文。
本案經檢察官羅榮乾到庭執行職務
中    華    民    國    97    年    1     月    9     日
                  刑事第十四庭審判長法  官  陳志洋
                                    法  官  沈宜生
                                    法  官  蔡聰明
以上正本證明與原本無異。
如不服本判決，應於收受送達後十日內向本院提出上訴書狀，其
未敘述上訴之理由者並得於提起上訴後十日內向本院補提理由書
（均須按他造當事人之人數附繕本）。
                                    書記官  陳建邦
中    華    民    國    97    年    1     月    9     日
附表一：
┌──┬──────────┬───┬──┬──────────┬───┐
│編號│扣  押  之  物      │數  量│編號│扣  押  之  物      │數  量│
├──┼──────────┼───┼──┼──────────┼───┤
│ 1  │強力彈弓            │1支   │ 2  │斧頭刀              │1支   │
├──┼──────────┼───┼──┼──────────┼───┤
│ 3  │西瓜刀              │1支   │ 4  │開山刀              │1支   │
├──┼──────────┼───┼──┼──────────┼───┤
│ 5  │尖刀                │1支   │ 6  │榔頭                │1支   │
├──┼──────────┼───┼──┼──────────┼───┤
│ 7  │尖刀                │1支   │ 8  │鋼珠                │2盒   │
├──┼──────────┼───┼──┼──────────┼───┤
│ 9  │木棍                │1支   │10  │梅花（T型）扳手     │2支   │
├──┼──────────┼───┼──┼──────────┼───┤
│11  │開啟扳手            │1支   │12  │十字起子            │1支   │
├──┼──────────┼───┼──┼──────────┼───┤
│13  │老虎鉗              │1支   │14  │電擊棒              │1支   │
├──┼──────────┼───┼──┼──────────┼───┤
│15  │手套                │1雙   │16  │絲襪、繩子、衣服    │各1件 │
├──┼──────────┼───┼──┼──────────┼───┤
│17  │房屋租賃契約書      │1份   │18  │被害人行事紀錄簿    │1本   │
├──┼──────────┼───┼──┼──────────┼───┤
│19  │汽機車資料          │1批   │20  │陽信銀行金融卡      │1張   │
│    │                    │      │    │卡號：0000000000-0  │      │
├──┼──────────┼───┼──┼──────────┼───┤
│21  │板信銀行金融卡      │1張   │22  │萬通銀行金融卡      │1張   │
│    │卡號：00000000000000│      │    │卡號：00000000000000│      │
├──┼──────────┼───┼──┼──────────┼───┤
│    │臺新銀行金融卡      │      │    │臺北第五信用合作社金│      │
│23  │卡號：00000000000000│1張   │24  │融卡                │1張   │
│    │                    │      │    │卡號：000000000000  │      │
├──┼──────────┼───┼──┼──────────┼───┤
│25  │中興銀行金融卡      │1張   │26  │銀行帳號紀錄單      │5張   │
│    │卡號：000000000000  │      │    │                    │      │
├──┼──────────┼───┼──┼──────────┴───┤
│27  │假髮、帽子          │各1頂 │28  │擄人勒贖得款共計76,100元    │
├──┼──────────┼───┼──┼──────────┬───┤
│    │MOTOROLA行動電話    │      │    │SIEMENS行動電話     │      │
│29  │序號000000000000000 │1支   │30  │序號000000000000000 │1支   │
│    │（門號0000000000）  │      │    │                    │      │
├──┼──────────┼───┼──┼──────────┼───┤
│31  │SIEMENS行動電話     │1支   │32  │SIEMENS行動電話     │1支   │
│    │序號000000000000000 │      │    │序號000000000000000 │      │
├──┼──────────┼───┼──┼──────────┼───┤
│33  │MOTOROLA行動電話    │1支   │34  │MOTOROLA行動電話    │1支   │
│    │序號000000000000000 │      │    │序號000000000000000 │      │
│    │                    │      │    │（門號0000000000）  │      │
└──┴──────────┴───┴──┴──────────┴───┘
附表二：
┌──┬──────────┬───┬──┬──────────┬───┐
│編號│扣  押  之  物      │數  量│編號│扣  押  之  物      │數  量│
├──┼──────────┼───┼──┼──────────┼───┤
│ 1  │水果刀              │5把   │ 2  │萬通商業銀行存摺    │2本   │
├──┼──────────┼───┼──┼──────────┼───┤
│ 3  │華泰商業銀行存摺    │1本   │ 4  │賓士車標誌          │2個   │
├──┼──────────┼───┼──┼──────────┼───┤
│ 5  │白色尼龍手套        │1付   │ 6  │帆布手套            │1付   │
├──┼──────────┼───┼──┼──────────┼───┤
│ 7  │記事簿              │3本   │ 8  │台灣大哥大電信股份有│      │
│    │                    │      │    │限公司SIM卡（門號   │2張   │
│    │                    │      │    │0000000000、0000000 │      │
│    │                    │      │    │444）               │      │
├──┼──────────┼───┼──┼──────────┼───┤
│    │遠傳電信股份有限公司│      │    │台新銀行金融卡      │      │
│ 9  │預付卡（門號0000000 │1張   │10  │帳號0000000000000   │2張   │
│    │683）               │      │    │帳號000000000000000 │      │
└──┴──────────┴───┴──┴──────────┴───┘
附表三：
┌──┬──────────┬───┬──┬──────────┬───┐
│編號│扣  押  之  物      │數  量│編號│扣  押  之  物      │數  量│
├──┼──────────┼───┼──┼──────────┼───┤
│ 1  │半罩式安全帽        │1頂   │ 2  │上衣                │1件   │
├──┼──────────┼───┼──┼──────────┼───┤
│ 3  │皮帶                │1條   │ 4  │MOTOROLA行動電話    │1支   │
│    │                    │      │    │序號000000000000000 │      │
├──┼──────────┼───┼──┼──────────┼───┤
│ 5  │SIEMENS行動電話     │1支   │ 6  │臺北銀行存摺        │      │
│    │序號000000000000000 │      │    │戶名：己○○        │1本   │
│    │                    │      │    │帳號：000000000000  │      │
└──┴──────────┴───┴──┴──────────┴───┘
附表四：
┌──┬──────────┬───┬──┬──────────┬───┐
│編號│扣  押  之  物      │數  量│編號│扣  押  之  物      │數  量│
├──┼──────────┼───┼──┼──────────┼───┤
│ 1  │鋁棒                │2支   │ 2  │帽子                │2頂   │
├──┼──────────┼───┼──┼──────────┼───┤
│ 3  │西瓜刀              │1支   │ 4  │木劍                │1支   │
└──┴──────────┴───┴──┴──────────┴───┘
附表五：
┌───────────────────────────────────┐
│                壬○○金融  遭提款（轉帳）資料（均為新臺幣）          │
├───┬───┬─────┬─────┬────────┬──────┤
│編號及│      │          │          │                │跨行作業自動│
│日  期│時  間│銀行金融卡│提款銀行  │提領（轉帳）金額│扣手續費及備│
│      │      │          │          │                │註          │
├───┼───┼─────┼─────┼────────┼──────┤
│1、   │      │          │          │                │            │
│7/17  │23：56│臺灣銀行  │台北五信  │20000           │7           │
├───┼───┼─────┼─────┼────────┼──────┤
│2、   │      │          │          │                │            │
│7/17  │23：57│臺灣銀行  │台北五信  │20000           │7           │
├───┼───┼─────┼─────┼────────┼──────┤
│3、   │      │          │          │                │            │
│7/17  │23：58│臺灣銀行  │台北五信  │20000           │7           │
├───┼───┼─────┼─────┼────────┼──────┤
│4、   │      │          │          │                │            │
│7/17  │23：59│臺灣銀行  │台北五信  │20000           │7           │
├───┼───┼─────┼─────┼────────┼──────┤
│5、   │      │          │          │                │            │
│7/17  │23：59│臺灣銀行  │台北五信  │20000           │7           │
├───┼───┼─────┼─────┼────────┼──────┤
│6、   │      │          │          │                │            │
│7/18  │00：00│  郵局    │台北五信  │20000           │7           │
├───┼───┼─────┼─────┼────────┼──────┤
│7、   │      │          │          │                │            │
│7/18  │00：01│  郵局    │台北五信  │20000           │7           │
├───┼───┼─────┼─────┼────────┼──────┤
│8、   │      │          │          │                │            │
│7/18  │00：02│  郵局    │台北五信  │20000           │7           │
├───┼───┼─────┼─────┼────────┼──────┤
│9、   │      │          │          │                │            │
│7/18  │00：03│  郵局    │台北五信  │20000           │7           │
├───┼───┼─────┼─────┼────────┼──────┤
│10、  │      │          │          │                │            │
│7/18  │00：04│  郵局    │台北五信  │20000           │7           │
├───┼───┼─────┼─────┼────────┼──────┤
│11、  │      │          │          │                │18          │
│7/18  │      │  郵局    │          │100018          │轉帳第一銀行│
│      │      │          │          │                │新竹東門分行│
├───┼───┼─────┼─────┼────────┼──────┤
│12、  │      │          │          │                │            │
│7/18  │02：07│連江縣農會│建華銀行  │20000           │            │
│      │      │          │中山分行  │                │            │
├───┼───┼─────┼─────┼────────┼──────┤
│13、  │      │          │          │                │            │
│7/18  │02：07│連江縣農會│建華銀行  │20000           │            │
│      │      │          │中山分行  │                │            │
├───┼───┼─────┼─────┼────────┼──────┤
│14、  │      │          │          │                │            │
│7/18  │02：08│連江縣農會│建華銀行  │20000           │            │
│      │      │          │中山分行  │                │            │
├───┼───┼─────┼─────┼────────┼──────┤
│15、  │      │          │          │                │            │
│7/18  │02：09│連江縣農會│建華銀行  │20000           │            │
│      │      │          │中山分行  │                │            │
├───┼───┼─────┼─────┼────────┼──────┤
│16、  │      │          │          │                │            │
│7/18  │02：10│連江縣農會│建華銀行  │20000           │            │
│      │      │          │中山分行  │                │            │
├───┼───┼─────┼─────┼────────┼──────┤
│17、  │      │          │          │                │            │
│7/18  │16：02│連江縣農會│台北銀行  │20000           │            │
│      │      │          │長安分行  │                │            │
├───┼───┼─────┼─────┼────────┼──────┤
│18、  │      │          │          │                │            │
│7/18  │16：03│連江縣農會│台北銀行  │20000           │            │
│      │      │          │長安分行  │                │            │
├───┼───┼─────┼─────┼────────┼──────┤
│19、  │      │          │          │                │            │
│7/18  │16：03│連江縣農會│台北銀行  │20000           │            │
│      │      │          │長安分行  │                │            │
├───┼───┼─────┼─────┼────────┼──────┤
│20、  │      │          │          │                │            │
│7/18  │16：04│連江縣農會│台北銀行  │20000           │            │
│      │      │          │長安分行  │                │            │
├───┼───┼─────┼─────┼────────┼──────┤
│21、  │      │          │          │                │            │
│7/18  │16：05│連江縣農會│台北銀行  │10000           │            │
│      │      │          │長安分行  │                │            │
├───┼───┼─────┼─────┼────────┼──────┤
│22、  │      │          │          │                │            │
│7/18  │16：10│誠泰銀行  │華南銀行  │20000           │7           │
│      │      │          │長安分行  │                │            │
├───┼───┼─────┼─────┼────────┼──────┤
│23、  │      │          │          │                │            │
│7/18  │16：10│誠泰銀行  │華南銀行  │20000           │7           │
│      │      │          │長安分行  │                │            │
├───┼───┼─────┼─────┼────────┼──────┤
│24、  │      │          │          │                │            │
│7/18  │16：11│誠泰銀行  │華南銀行  │20000           │7           │
│      │      │          │長安分行  │                │            │
├───┼───┼─────┼─────┼────────┼──────┤
│25、  │      │          │          │                │            │
│7/18  │16：12│誠泰銀行  │華南銀行  │20000           │7           │
│      │      │          │長安分行  │                │            │
├───┼───┼─────┼─────┼────────┼──────┤
│26、  │      │          │          │                │            │
│7/18  │16：12│誠泰銀行  │華南銀行  │20000           │7           │
│      │      │          │長安分行  │                │            │
├───┼───┼─────┼─────┼────────┼──────┤
│27    │      │          │          │                │            │
│7/19  │09：27│誠泰銀行  │第一銀行  │20000           │7           │
│      │      │          │中山分行  │                │            │
├───┼───┼─────┼─────┼────────┼──────┤
│28、  │      │          │          │                │18          │
│7/19  │      │誠泰銀行  │第一銀行  │75000           │轉帳第一銀行│
│      │      │          │中山分行  │                │新竹東門分行│
├───┼───┼─────┼─────┼────────┼──────┤
│29、  │      │          │          │                │18          │
│7/20  │08：15│  郵局    │陽信商銀  │100000          │轉帳第一銀行│
│      │      │          │中興分行  │                │新竹東門分行│
├───┼───┼─────┼─────┼────────┼──────┤
│30、  │      │          │          │                │18          │
│7/21  │09：11│  郵局    │陽信商銀  │100000          │轉帳第一銀行│
│      │      │          │中興分行  │                │新竹東門分行│
├───┼───┼─────┼─────┼────────┼──────┤
│31、  │      │          │          │                │18          │
│7/22  │10：39│  郵局    │陽信商銀  │100000          │轉帳第一銀行│
│      │      │          │中興分行  │                │新竹東門分行│
├───┼───┼─────┼─────┼────────┼──────┤
│32、  │      │          │          │                │18          │
│7/22  │      │臺灣銀行  │臺灣銀行  │100000          │轉帳第一銀行│
│      │      │          │          │                │新竹東門分行│
├───┼───┼─────┼─────┼────────┼──────┤
│33、  │      │          │          │                │18          │
│7/22  │      │臺灣銀行  │臺灣銀行  │100000          │轉帳第一銀行│
│      │      │          │          │                │新竹東門分行│
├───┼───┼─────┼─────┼────────┼──────┤
│34、  │      │          │          │                │18          │
│7/22  │      │臺灣銀行  │臺灣銀行  │100000          │轉帳第一銀行│
│      │      │          │          │                │新竹東門分行│
├───┼───┼─────┼─────┼────────┼──────┤
│35、  │      │          │          │                │18          │
│7/22  │      │臺灣銀行  │臺灣銀行  │100000          │轉帳第一銀行│
│      │      │          │          │                │新竹東門分行│
├───┼───┼─────┼─────┼────────┼──────┤
│36、  │      │          │          │                │18          │
│7/22  │      │臺灣銀行  │臺灣銀行  │100000          │轉帳第一銀行│
│      │      │          │          │                │新竹東門分行│
├───┼───┼─────┼─────┼────────┼──────┤
│37、  │      │          │          │                │18          │
│7/22  │      │臺灣銀行  │臺灣銀行  │100000          │轉帳第一銀行│
│      │      │          │          │                │新竹東門分行│
├───┼───┼─────┼─────┼────────┼──────┤
│38、  │      │          │          │                │18          │
│7/22  │      │臺灣銀行  │臺灣銀行  │100000          │轉帳第一銀行│
│      │      │          │          │                │新竹東門分行│
├───┼───┼─────┼─────┼────────┼──────┤
│39、  │      │          │          │                │18          │
│7/23  │      │臺灣銀行  │臺灣銀行  │100000          │轉帳第一銀行│
│      │      │          │          │                │新竹東門分行│
├───┼───┼─────┼─────┼────────┼──────┤
│40、  │      │          │          │                │18          │
│7/23  │      │  郵局    │臺灣企銀  │100000          │轉帳第一銀行│
│      │      │          │台北分行  │                │新竹東門分行│
├───┼───┼─────┼─────┼────────┼──────┤
│41、  │      │          │          │                │18          │
│7/23  │      │  郵局    │臺灣企銀  │100000          │轉帳第一銀行│
│      │      │          │臺北分行  │                │新竹東門分行│
├───┼───┼─────┼─────┼────────┼──────┤
│42、  │      │          │          │                │18          │
│7/23  │      │  郵局    │陽信商銀  │100000          │轉帳第一銀行│
│      │      │          │中興分行  │                │新竹東門分行│
├───┼───┼─────┼─────┼────────┼──────┤
│43、  │      │          │          │                │18          │
│7/23  │      │  郵局    │陽信商銀  │100000          │轉帳第一銀行│
│      │      │          │中興分行  │                │新竹東門分行│
├───┼───┼─────┼─────┼────────┼──────┤
│44、  │      │          │          │                │            │
│7/23  │09：48│  郵局    │陽信商銀  │20000           │7           │
│      │      │          │中興分行  │                │            │
├───┼───┼─────┼─────┼────────┼──────┤
│45、  │      │          │          │                │            │
│7/23  │09：49│  郵局    │陽信商銀  │20000           │7           │
│      │      │          │中興分行  │                │            │
├───┼───┼─────┼─────┼────────┼──────┤
│46、  │      │          │          │                │            │
│7/23  │09：49│  郵局    │陽信商銀  │20000           │7           │
│      │      │          │中興分行  │                │            │
├───┼───┼─────┼─────┼────────┼──────┤
│47、  │      │          │          │                │            │
│7/23  │09：50│  郵局    │陽信商銀  │20000           │7           │
│      │      │          │中興分行  │                │            │
├───┼───┼─────┼─────┼────────┼──────┤
│48、  │      │          │          │                │            │
│7/23  │09：50│  郵局    │陽信商銀  │1000            │7           │
│      │      │          │中興分行  │                │            │
├───┼───┼─────┼─────┼────────┼──────┤
│49、  │      │          │          │                │            │
│7/23  │09：51│臺灣銀行  │陽信商銀  │20000           │7           │
│      │      │          │中興分行  │                │            │
├───┼───┼─────┼─────┼────────┼──────┤
│50、  │      │          │          │                │            │
│7/23  │09：51│臺灣銀行  │陽信商銀  │20000           │7           │
│      │      │          │中興分行  │                │            │
├───┼───┼─────┼─────┼────────┼──────┤
│51、  │      │          │          │                │            │
│7/23  │09：52│臺灣銀行  │陽信商銀  │20000           │7           │
│      │      │          │中興分行  │                │            │
├───┼───┼─────┼─────┼────────┼──────┤
│52、  │      │          │          │                │            │
│7/23  │10：57│誠泰銀行  │臺北銀行  │500             │7           │
│      │      │          │長安分行  │                │            │
├───┼───┼─────┼─────┼────────┼──────┤
│53、  │      │          │          │                │            │
│7/23  │10：58│連江縣農會│臺北銀行  │600             │            │
│      │      │          │長安分行  │                │            │
├───┼───┼─────┼─────┼────────┼──────┤
│54、  │      │          │          │                │            │
│7/23  │10：59│臺灣銀行  │臺北銀行  │4500            │7           │
│      │      │          │長安分行  │                │            │
├───┼───┼─────┼─────┼────────┼──────┤
│      │      │          │   總計   │0000000         │            │
│      │      │          │          │                │            │
└───┴───┴─────┴─────┴────────┴──────┘
附表六：
┌──┬──────────┬───┬──┬──────────┬───┐
│編號│扣  押  之  物      │數  量│編號│扣  押  之  物      │數  量│
├──┼──────────┼───┼──┼──────────┼───┤
│ 1  │水邁礦泉水寶特瓶    │1個   │ 2  │葡萄露桶            │1個   │
├──┼──────────┼───┼──┼──────────┼───┤
│ 3  │清境礦泉水空瓶      │2個   │ 4  │臺灣啤酒綠色瓶      │1個   │
├──┼──────────┼───┼──┼──────────┼───┤
│ 5  │臺灣啤酒褐色瓶      │2個   │ 6  │光泉鮮果多瓶        │1個   │
├──┼──────────┼───┼──┼──────────┼───┤
│ 7  │烏梅酒瓶            │1個   │ 8  │不明液體            │11瓶  │
└──┴──────────┴───┴──┴──────────┴───┘
刑法第332條：
犯強盜罪而故意殺人者，處死刑或無期徒刑。
犯強盜罪而有下列行為之一者，處死刑、無期徒刑或10年以上有
期徒刑：
一、放火者。
二、強制性交者。
三、擄人勒贖者。
四、使人受重傷者。
刑法第347條：
意圖勒贖而擄人者，處死刑、無期徒刑或7 年以上有期徒刑。因
而致人於死者，處死刑、無期徒刑或12年以上有期徒刑；致重傷
者，處死刑、無期徒刑或10年以上有期徒刑。
第1項之未遂犯罰之。
預備犯第1項之罪者，處2年以下有期徒刑。
犯第1 項之罪，未經取贖而釋放被害人者，減輕其刑；取贖後而
釋放被害人者，得減輕其刑。

司法院資訊處製作；財團法人民間司法改革基金會備份。
